【裁判字號】    98,矚上更(一),1
【裁判日期】    980722
【裁判案由】    貪污治罪條例等
【裁判全文】
臺灣高等法院刑事判決             98年度矚上更(一)字第1號
上  訴  人
即  被  告  丁○○
選任辯護人  丁中原  律師
            薛松雨  律師
            林宗翰  律師
上  訴  人
即  被  告  乙○○
選任辯護人  洪堯欽  律師
            杜英達  律師
            羅豐胤  律師
上  訴  人
即  被  告  甲○○
選任辯護人  薛松雨  律師
            王玫珺  律師
            巫宗翰  律師
上  訴  人
即  被  告  丙○○
選任辯護人  薛松雨  律師
            王玫珺  律師
上列上訴人，因被告貪污治罪條例等案件，不服臺灣臺北地方法
院95年度矚訴字第4號，中華民國96年9月14日第一審判決（起訴
案號：臺灣臺北地方法院檢察署95年度偵字第15314 號），提起
上訴，本院判決後，經最高法院發回，本院更為判決如下：
    主  文
原判決關於丁○○違背職務收受賄賂、利用職務詐欺 (詐取復興
航空公司機票部分)暨定執行刑部分，關於乙○○違背職務行賄
有罪部分，關於丙○○、甲○○部分均撤銷。
丁○○依據法令從事公務之人員，對於違背職務之行為，收受賄
賂，處有期徒刑拾貳年，褫奪公權捌年，所得財物新臺幣壹佰貳
拾萬元，應追繳沒收，如全部或一部無法追繳時，以其財產抵償
。又公務員，利用職務上之機會，詐取財物，處有期徒刑柒年貳
月，褫奪公權肆年；扣案之臺北到高雄空白機票貳拾張均沒收，
臺北到臺南空白機票拾張應追徵其價額。應執行有期徒刑拾肆年
，褫奪公權捌年；所得財物新臺幣壹佰貳拾萬元，應追繳沒收，
如全部或一部無法追繳時，以其財產抵償；扣案之臺北到高雄空
白機票貳拾張沒收；臺北到臺南空白機票拾張，應追徵其價額。
丙○○、甲○○依據法令從事公務之人員，共同對於主管之事務
，明知違背法令，直接圖私人不法利益，因而獲得利益，丙○○
處有期徒刑伍年，褫奪公權參年，甲○○處有期徒刑參年，褫奪
公權貳年。
乙○○不具依據法令從事公務之人員之身分，連續對於依據法令
從事公務之人員，關於違背職務之行為，交付賄賂，處有期徒刑
壹年拾月，褫奪公權貳年，減為有期徒刑拾壹月，褫奪公權壹年
。
    事  實
一、丁○○自民國95年1月25日起，轉任內政部政務次長，負責
    輔助內政部長綜理部務，並指揮、督導所屬職員及機關。寅
    ○○自86年起，擔任內政部營建署陽明山國家公園管理處（
    下稱陽管處）處長（於95年6月9日退休，經原審判處有期徒
    刑2年6月，褫奪公權2年，未據上訴而確定），負責指揮、
    督導及審核該處所有業務決策執行。丙○○自93年起擔任陽
    管處建管小組組長，自95年2月起，升任陽管處主任秘書兼
    建管小組組長，負責協助寅○○處理該處所有相關業務。甲○○自93年11月起，擔任陽管處建管小組技士，負責建造執
    照審查核發等業務。丁○○（自95年1月25日起）、寅○○
    、丙○○、甲○○，均為依據法令從事公務，服務於國家機
    關具有法定職務權限人員。乙○○係儷山林開發股份有限公
    司（下稱儷山林公司）之實際負責人，其關係企業包括力拓
    營造股份有限公司（下稱力拓公司）、力麒建設股份有限公
    司（下稱力麒公司）、力穩企業股份有限公司（下稱力穩公
    司）等；子○○（經原審判處有期徒刑6月，褫奪公權1年，
    緩刑4年，未據上訴而確定）則為儷山林公司之股東。
二、北投線空中纜車BOT案(以下簡稱北纜案)部分：
  (一)、陽管處於80年10月委託完成「陽明山國家公園聯外纜車實
      施方案及環境影響說明-北投地區進入國家公園纜車系統
      規劃案」，首度提出空中纜車構想，87年由營建署召開「
      陽明山國家公司北投纜車委託規劃及初步設計會」，決議
      北投纜車計畫由臺北市政府主辦、陽管處協辦，建議採BO
      T方式推動。臺北市政府依國家公園法第14條及施行細則
      第10條有關遊憩區內纜車運輸設備及相關建築物興建，須
      經國家公園管理處許可，申請許可應檢附有關興建或使用
      計畫及預先評估環境影響之規定，檢送北投線空中纜車規
      劃報告書、預先評估環境影響報告書，送內政部營建署陽
      管處轉陳內政部營建署（下稱營建署）提報內政部國家公
      園計畫委員會第49次會議 (下稱第49次會議)審查通過，
      完成相關報核許可程序。94年4月18日臺北市政府公布北
      纜案招標公告，自公告日起發售招商文件，備標期為45天
      ，預定於同年6月1日截止收件，同年6月15日完成綜合評
      審，載明用途為纜車場站及設施，場站規劃包括休憩設施
      、餐飲設施。纜車場站用地約0.722公頃，設置山下站、
      第一中間站（即龍鳳谷站）、第二中間站（即陽明山站）
      及山上站等四場站，另外包括二處素地開發，即山上站及
      龍鳳谷遊憩區。由於此招標內容之纜車計畫申請開發面積
      為95,556平方公尺、挖填土方量為69,145立方公尺，部分
      場站及纜車路線位陽明山國家公園遊憩區，場站規劃僅包
      括休憩設施、餐飲設施等，上開設施於90年3月8日經臺北
      市政府環境保護局送請行政院環境保護署釋示應否實施環
      境影響評估時，因未達95年2月20日修正施行前「開發行
      為應實施環境影響評估細目及範圍認定標準」（下稱「舊
      開發行為應實施環境影響評估細目及範圍認定標準」）第
      19條第3款「申請開發面積10公頃以上或擴建面積累積達5
      公頃以上者，或挖填土方10萬立方公尺以上者應實施環境
      影響評估」規定，環保署於90年3月30日以（90）環署綜
      字第0019403號函示「申請開發面積95,556平方公尺、挖
      填土方量69,145立方公尺，部分場站及纜車路線位於陽明
      山國家公園遊憩區，場站規劃包括休憩設施、餐飲設施等
      ，因此本案未達前項標準，無須實施環境影響評估」在案
      。然上揭招標公告期間，內政部於94年5月12日以臺內營
      字第0940083413號公告「陽明山國家公園北投線空中纜車
      計畫個案變更計畫自94年5月12日起生效」，於變更計畫
      中公告陽明山國家公園（遊四）允許使用項目增加服務中
      心、研習住宿設施、溫泉遊憩設施等，此已與上開公開招
      標之內容不盡相同。然多家領標廠商因不知此項公告，認
      僅係單純經營纜車場站及附設餐飲設施，利潤不高，故未
      參與投標。
  (二)、子○○居住於陽明山多年，對於纜車興建極感興趣，與自
      86年起即參與北投線空中纜車事宜之寅○○熟識，知悉山
      上站素地開發將因「陽明山國家公園計畫北投線空中纜車
      計畫個案變更計畫」，而增列設置研習住宿設施及溫泉遊
      憩設施等容許使用項目，認有利可圖，乃於94年3月底邀
      乙○○共同投資參與北纜案。乙○○知悉後，深感興趣，
      即囑力麒公司積極參與投標事宜。北纜案於94年6月21日
      因上揭原因無人參與投標而由力麒公司取得最優申請人資
      格，94年8月19日與臺北市政府完成議約程序，同年12月9
      日由力麒公司成立之特許公司即儷山林公司與臺北市政府
      完成簽約，約定許可投資期間（包括纜車興建期間及營運
      期間）為自94年12月13日起算32年，纜車之營運開始日，
      至遲不得逾訂約之日起18個月（即96年6月13日），逾期
      營運，儷山林公司應給付每日懲罰性違約金新台幣 (下同
      )2 萬元；營運期間儷山林公司應先繳交保證金5千萬元予
      臺北市政府，並每年支付營運費用1%權利金予臺北市政府
      ，期滿後，建物均交由臺北市政府管理使用。然乙○○子
      ○○均深知，如依臺北市政府原招商公告內容，僅經營纜
      車及休憩餐飲設施，利潤不高；惟山上站位於陽明山國家
      公園內，為陽明山最高處，景色宜人，加以纜車興建後，
      將帶來大量觀光人潮，如在該處興建大型溫泉觀光飯店，
      則利益驚人，亟思以「研習住宿設施」之名行經營溫泉休
      閒渡假飯店之實。儷山林公司旋於95年1月26日提出修正
      財務計畫內容供審查，該修正財務計畫內容與力麒公司先
      前於94年6月21日提出於臺北市政府之「整體規畫開發投
      資計畫書」、「力麒建設徵求民間機構參與興建暨營運北
      投線空中纜車整體規畫開發投資計畫書摘要總說明」，大
      不相同（原規劃山上站素地開發設置40個團體環境生態教
      育研習住宿套房、60個室內溫泉生態體驗室），增加大量
      「研習住宿設施」、「溫泉休憩設施」等建物，規劃在山
      上站興建套房183間，且參考春天酒店及中國麗緻飯店客
      房收入為由，訂為每日3千元、年營運日數365天及使用率
      50 ~70%估計營運收入；室內親子溫泉體驗池規劃為64間
      親子遊憩型態，以每日8百元、年營運日數365天及使用率
      估計營運收入；溫泉遊憩設施部分以每日2300元、年營運
      日數365天及使用率30%計算；溫泉生態體驗大眾池以每人
      次2百元、年營運日數365天及使用率估計營運收入。但依
      子○○、乙○○及儷山林公司內部規劃，上揭「研習住宿
      設施」、「溫泉遊憩設施」實際上即為大型溫泉觀光飯店
      ，營業收入遠高於上揭數額。該計畫提出於95年1月26日
      臺北市政府召開「北投線空中纜車BOT案興建管理計畫書
      暨素地開發計畫書審議會議」 (下稱95年1月26日審議會)
      後，會議中包括營建署國家公園組技正癸○○、陽管處課
      長丑○○、Ａ○○及景觀顧問等與會者均質疑該計畫內容
      所提「研習住宿設施」規劃方向有所偏頗，不僅住宿設施
      收入占營運收入2/3，計畫內容亦以住宿為主，不僅提供
      遊客休息，並設有嬰兒床，顯非專供研習者住宿使用，且
      建築量體過大，規劃183間房，對交通將有相當程度影響
      ，並增加夜間營業，與規劃階段報經內政部國家公園計畫
      委員會審議通過之「預先評估環境影響報告書」有所不同
      ，要求儷山林公司應就山上站設施規模與預先評估環境影
      響報告內容的差異，提出環境差異性分析報告書，內容應
      包括興建前後交通衝擊分析，並檢討挖填土方是否超過原
      預先評估影響報告書內容，用以決定山上站素地開發增列
      研習住宿設施及溫泉遊憩設施後，是否已達「開發行為應
      實施環境影響評估細目及範圍認定標準」所規定應實施環
      境影響評估之標準。主席即臺北市政府新建工程處（下稱
      新工處）代處長酉○○裁示：「(一)北投線空中纜車BOT案
      『興建管理計畫書暨素地開發計畫書』內容經中華顧問工
      程司及業務單位審視符合原始招商文件，並經與會單位及
      顧問詳實討論暨提出修正意見，如無其他原則性意見，本
      案比照本府都市設計審議委員會審查方式，原則上通過審
      議，其中有關『環境差異分析』屬陽管處審議範圍，請陽
      管處就『環境差異分析』部分審查結果正式發函本處。(二)
      請開發單位（儷山林公司）依會議意見修正報告書後，送
      交市政府與陽管處審視無誤後再准予核備」，且不再召開
      聯席審查會。則陽管處就儷山林公司提出環境差異分析報
      告書之審查，如認儷山林公司所規劃之研習住宿設施及溫
      泉遊憩設施開發內容與內政部國家公園計畫委員會第49次
      會議審查通過之預先評估環境影響報告書內容有差異，則
      儷山林公司勢必須再修正設置研習住宿設施及溫泉遊憩設
      施計畫以符合原預先評估環境影響報告書內容，否則就必
      須重新申請預先評估環境影響，經國家公園計畫委員會審
      議通過後，始得設置研習住宿設施及溫泉遊憩設施。且倘
      儷山林公司規劃之北纜案開發項目之面積已達開發行為應
      實施環境影響評估細目及範圍認定標準所規定應實施環境
      影響評估標準，則應進行環境影響評估。是陽管處對「環
      境差異性分析報告書」審查結果即影響儷山林公司能否依
      其95年1月26日提出規劃內容施工及取得山上站建造執照
      之時程。惟山上站固可設置研習住宿中心，然其性質為教
      育設施，且如涉及觀光（休閒）飯店、旅（賓）館設置，
      依照「開發行為應實施環境影響評估細目及範圍認定標準
      」第23條第1項第一款第1目及第31條第1項第13款規定「
      各種文化設施、教育設施興建或擴建，位於國家公園內，
      其申請開發面積1公頃以上者，應實施環境影響評估」、
      「觀光（休閒）飯店、旅（賓）館興建或擴建位於國家公
      園施內，申請開發面積1公頃以上者，應實施環境影響評
      估」，再依環保署94年8月10日環署綜字第0940061334號
      、95年4 月27日環署綜字第0950031824號函均認定遊憩區
      開發如不含觀光（休閒）飯店，方得依據前所述認定標準
      第19條第3款規定作為應否實施環境影響評估之標準，即
      遊憩區開發不含觀光（休閒）飯店，且於再次評估時，開
      發面積未超過95年2月20日修正施行之「開發行為應實施
      環境影響評估細目及範圍認定標準」（下稱「新開發行為
      應實施環境影響評估細目及範圍認定標準」）第23條第一
      項第1款第1目所定「各種文化設施、教育設施（含研究單
      位、訓練機構）興建或擴建，位於國家公園，其申請開發
      面積1公頃以上或擴建面積累積1公頃以上者，應實施環境
      影響評估」之規定，始無庸進行環境評估。
  (三)、儷山林公司於95年1月26日提出開發規劃，單就山上站部
      分，整體開發面積已達3.56公頃，且開發項目形式上為研
      習住宿設施 (實質內涵為屬溫泉觀光飯店)，自非環保署
      上開90年3月30日函釋無須進行環境影響評估範疇，亦與
      上開第49次會議所通過之預先評估環境影響報告書內容不
      符。上開儷山林公司提出計畫與原規範差異過大，倘依法
      審查，勢必需要進行環境影響評估或減量。然環境影響評
      估花費多且耗時久，北纜案原即遭到環保團體反對，且位
      於國家公園內，欲在該處興建如此大型觀光溫泉飯店，將
      無法通過環境影響評估，進而無法取得建造執照，不然就
      必須減量，但減量一樣會損及儷山林公司利益，將使儷山
      林公司無法按照預定規劃興建溫泉觀光飯店，儷山林公司
      將因而無法獲得鉅額利益。亦即，儷山林公司所提出之開
      發計畫，能否通過環境影響差異之評估，而免經環評程序
      ，關涉乙○○能否遂行其在陽明山國家公園內興建實質內
      涵為溫泉觀光飯店之計畫。乙○○、子○○雖非依據法令
      從事公務之人員，即共同基於對於依據法令從事公務之人
      員，即陽管處處長寅○○關於違背職務不依法執行覈實審
      查差異分析說明書之行為交付賄賂之概括犯意聯絡。95年
      1月26日審議會議後，要求主管審核差異說明書之陽管處
      處長寅○○於審核時，違背職務予以包庇通過，以免後續
      需進行環境影響評估而無法取得建造執照。經獲寅○○同
      意後，分別於95年1月底及2月間某日，乙○○將款項交付
      予子○○，二人利用在臺北市○○○路「基隆海產店」與
      寅○○聚餐場合，連續交付賄款1百萬元、2百萬元與寅○○收受。
  (四)、營建署國家公園組承辦人癸○○對於儷山林公司所提之計
      畫書，有如上所述建築量體過大且該公司規劃之研習住宿
      設施與飯店相似等頗有疑慮，認為陽管處應該覈實審查環
      境差異分析報告，遂於收到上揭95年1月26日審議會會議
      記錄後同年2月24日發函陽管處，請陽管處應依內政部94
      年9 月5日函頒之「國家公園範圍內預先評估環境影響原
      則」及上開會議記錄內容，詳予審查儷山林公司所送修正
      補充後之「興建管理暨素地開發計畫及預先評估環境影響
      差異分析報告」，而為必要許可。於營建署發函前一日，
      儷山林公司依上開會議決議，於同年2月23日將「民間機
      構參與興建暨營運北投線空中纜車預先評估環境影響報告
      書-素地開發配置計畫差異說明書」函送陽管處審查，陽
      管處承辦人員即企畫經理課課員卯○○審查結果擬具簽稿
      併呈，認「經初步檢視該說明書，其相關內容多摘（抄）
      錄自前奉核定之預先評估環境影響報告書（定稿本）相關
      章節內容，較有差異部分為交通轉運公園基地之配置調整
      及使用項目規劃，其中使用項目增加研習住宿設施及溫泉
      施憩設施，配置位置雖有調整，惟與原規劃面積相差無幾
      ，爰尚無重大差異，惟對於其因增加之項目及配置調整後
      對環境之影響，並無多著墨，爰擬請就其上開使用項目及
      配置調整後所必須加強之水保、景觀、環境監測及衍生之
      交通衝擊、溫泉取供、生態補償等妥為因應；另纜車支柱
      已調整為25根以下，請一併修正說明書內容，其餘部分准
      予備查」等意見，函稿主旨欄並擬具「惟請說明修正相關
      內容後過處」，意即該差異說明書仍有修正必要，並非全
      部准予備查。詎寅○○於95年2月24日簽核該簽稿時，明
      知儷山林公司所提該差異說明書有以上缺失，惟因已收受
      儷山林公司賄款3百萬元，基於違背職務概括犯意，故意
      將函稿主旨欄「惟請依說明修正相關內容後過處」之記載
      刪除，決行發函准予備查儷山林公司所提差異說明書，並
      副知營建署。癸○○收文後認為函示內容對於所送差異說
      明書檢視結果並無法清楚交代差異情形，而於95年3月9日
      再度發函請陽管處繼續辦理後續審查許可事宜，以資周延
      。寅○○因見營建署於95年3月9日來函要求繼續審核儷山
      林公司所提差異說明書，認為遇有困難，故乙○○於95年
      3月中旬某日指示不知情秘書Ｅ○○準備5百萬元，與寅○○聯繫交付地點，再請不知情司機陳再金分2次，以隔天
      交付，每次250萬元方式，在臺北市○○○路西雅圖咖啡
      館前，共交付5百萬元賄款與寅○○收受，以酬謝寅○○
      所為上開違背職務未覈實審查差異說明書之行為，及冀期
      寅○○早日完成並核發建造執照。寅○○於收受上開賄款
      後，違背其應覈實審查差異說明書之職務，於95年3月15
      日逕予函覆「本案前已依國家公園法第14條及其施行細則
      第10條規定完成相關報核許可程序」等語。營建署國家公
      園組眼見寅○○均不處理，乃於95年4月4日以營建署名義
      發函，訂於同年4月12日下午2時30分召開「研商陽明山國
      家公園區內有關北投線空中纜車BOT案審查作業疑義會議
      」 (下稱95年4月12日會議)，邀請行政院第三組、經濟建
      設委員會（下稱經建會）、臺北市政府、營建署、陽管處
      再出席討論。嗣該會議決議「(一)北投線空中纜車BOT案素
      地開發土地使用強度，請臺北市政府及陽管處確實依投標
      須知相關文件規範、國家公園法暨施行細則、陽明山國家
      公司計畫及遊憩區細部計畫規定覈實審查，並考慮生態保
      育及民眾輿論觀感，以減量為原則... (四)本案研習住宿設
      施應確實強調研習住宿功能，並加強兩者關連性。(五)請臺
      北市政府依陽管處95年2月24日函示，針對本案增加之項
      目及配置調整後對環境之影響、必須加強水保、景觀、環
      境監測及衍生交通衝擊、溫泉取供、生態補償及減少支柱
      等面向需為補充差異說明部分，修正預先評估環境影響報
      告書差異說明書，函送陽管處再詳予檢視審查後函覆審查
      結果，俾利後續建築許可審查」。
  (五)、乙○○、子○○及寅○○見陽管處上級單位營建署顯然不
      同意寅○○所為之准予備查而直接進入審查核發建造執照
      程序，方召開會議，並請上級單位出席，阻力甚大，且知
      前開會議結論已非寅○○一人所能決定，即先央請其熟識
      之行政院院長秘書辛○○幫忙，經辛○○表示應依法行政
      後，乙○○即轉向求助於內政部政務次長丁○○。丁○○
      於95年度剛上任內政部次長時，乙○○即向其陳情因環保
      團體抗爭延誤北纜案開發時程等情事，丁○○於95年2月
      間，即向陽管處處長寅○○提及北纜案為國家重要政策，
      並以內政部次長身分要求寅○○積極協助此案。丁○○知
      前開營建署召開之會議後，即於95年4月12日12時4分以電
      話告知乙○○當日下午會議並表示伊有辦法處理，進而要
      求擇日密談。會議結束後，丁○○隨即於同日下午5時11
      分致電乙○○邀功，並約日翌日下午在晶華飯店會面。乙○○與丁○○於95年4月13日下午2時許，在晶華酒店20
      樓闢室密談，丁○○感謝乙○○94年政治捐獻，乙○○即
      表示今年年底選舉可以繼續給予金錢贊助，且丁○○可於
      消費時以其公司名稱開立發票，持以向其報帳、核銷，而
      丁○○明知北纜案建造執照無法核發原因係山上站素地開
      發量體過大且開發規模與原預先評估環境影響內容不同，
      仍向乙○○表示就北纜案將儘速核發建造執照，二人即對
      丁○○關於違背職務之行為期約賄賂。乙○○為感謝丁○○承諾違背職務利用擔任次長權勢促使陽管處草率通過差
      異說明書儘速核發建造執照，復與丁○○於95年4月18 日
      在晶華酒店見面，當場交付現金120萬元與丁○○，丁○○亦不推辭，承95年4月13日期約賄賂犯意，收受該筆賄
      款，並於翌日囑由不知情秘書李南勳分別於95年4月19日
      存50萬元入丁○○使用之顏寶玲合作金庫帳戶、匯與林媺
      現金8萬元，翌日即同年月20日存50萬元入顏寶玲上揭合
      作金庫帳戶內。乙○○並請秘書Ｅ○○於同年月26日，將
      儷山林公司、力拓公司及力麒公司之統一編號傳真予丁○○，其上並註明要蓋發票章等語，擬供丁○○核銷費用之
      用。
  (六)、丁○○收受賄賂後，明知北纜案建造執照無法核發之原因
      ，係山上站素地開發量體過大，且開發規模與原預先評估
      環境影響內容不同，又知悉寅○○將可能遭降調，明知不
      得以寅○○個人升遷作為儘速核發北纜案建造執照之條件
      ，竟違背職務利用其擔任內政部次長之權勢，向寅○○稱
      ：乙○○有特殊關係，是親「民進黨」的朋友，從臺北市
      拿到北纜案，最重要是建造執照部分，要能儘快通過；其
      剛到內政部，沒有熟悉的朋友，日後將會關照、提攜寅○○等語為由，利誘寅○○儘速發照。復於同年5月10日向
      不知情之營建署署長李武雄要求北纜案建造執照核發要快
      。李武雄向寅○○詢問後，要寅○○自行向丁○○報告，
      丁○○明知上開營建署95年4月12日會議決議各點，必俟
      各該事項解決後始得依法核發建造執照，仍要求寅○○儘
      快辦理核照，並需製作進行進度表，每週向其報告核照進
      度，且再重申會照顧提攜寅○○，而為違背職務行為，以
      次長身份向營建署及陽管處施壓。寅○○即命甲○○擬具
      進度表，翌日即傳真予丁○○，並於每星期五以電話或傳
      真（丁○○不在時）向丁○○報告進度。丁○○於95年5
      月11日下午3時40分許，告訴乙○○前情，並違背職務將
      其因以政務次長身分所取得陽管處之進度表提供予乙○○
      。
  (七)、營建署國家公園組因於95年4月27日收到環保署對於「天
      祥遊憩區」是否應實施環境影響評估之環署綜字第095003
      1824號函，該函中，環保署認「天祥遊憩區」位於國家公
      園，申請面積1.74公頃，內含旅館等複合使用，涉及「國
      家公園遊憩區興建」與「旅館興建」等兩種開發行為，二
      者設施及活動範圍不可分隔，面積應合併計算，依「開發
      行為應實施環境影響評估細目及範圍認定標準」第31條第
      13款規定，應以整體開發面積實施環境影響評估，營建署
      國家公園組因此以儷山林公司提出之北纜案山上終點站素
      地開發規劃設置研習住宿設施共183間房，僅規劃少數會
      議室空間，已偏離研習住宿設施係以研習為主，住宿為輔
      之使用目的，似與提供住宿功能之觀光（休閒）飯店相近
      ，認北纜案有進行境影響評估疑慮，在未進行環境影響評
      估或主管機關（環保署）未釋示不需進行環境影響評估之
      前，不應核發建造執照，且陽管處又未確實審核該案新增
      研習住宿設施及溫泉遊憩設施所生之環境影響差異分析，
      乃於95年5月24日，以內政部名義發函臺北市政府，請臺
      北市政府向環保署函詢應否進行環境影響評估。乙○○知
      悉後大為驚慌，再向丁○○求助，丁○○乃傳真至營建署
      秘書處，要求承辦人員說明；此時，因「次長」關心此案
      建造執照核發一事，營建署成員均有所悉，署長李武雄於
      知悉發函臺北市政府情事後，即要求承辦人員前去向次長
      說明。癸○○即於同年5月29日在主任秘書陳茂春率同下
      前去向丁○○報告。癸○○等因擔心次長可能會受廠商誤
      導，故先詳為說明本件有進行環境影響評估疑慮之事實及
      法令依據，丁○○此時即更為明瞭北纜案未發照之原因，
      然仍不思要求承辦人員依法行政，進而詢問營建署是否已
      發文，經癸○○等告知已發文後，丁○○稱：「發了還跟
      我報告作什麼，這樣做不會再搞掉一個署長嗎？你們捅了
      那麼大的摟子，自己去收拾」等語，即命癸○○等人離開
      。
  (八)、寅○○因已收受乙○○、子○○所交賄款，並冀望丁○○
      協助其繼續留任，為求早日核發建造執照，於臺北市政府
      新工處在95年5月4日將儷山林公司於95年5月2日提出「民
      間機構參與興建暨營運北投線空中纜車預先評估環境影響
      報告書-開發配置計畫調整補充差異說明書」轉送陽管處
      協助續辦北纜案建造執照及雜項執照核發作業後，寅○○
      明知本案有上述山上站素地開發應減量配置，且山上站素
      地開發增設研習住宿設施及溫泉遊憩設施已與原預先評估
      環境影響內容不同，該開發配置計畫調整補充說明書已經
      陽管處企劃經理課課員卯○○於95年5月8日審核後，作成
      「一、95年2月所提調整規劃方案p2-10比較表所列項目和
      面積，與本次所提調整方案p2-21不同，且總體之餐飲商
      店設施、溫泉遊憩設區及研習住宿設施面積大幅增加，請
      說明。二、p3-39大眾運輸系統部分，請再查明更新資訊
      。三、本說明書仍多摘錄自前奉核定之預先評估環境影響
      報告書（定稿本），因原報告書係針對全線所辦理之環境
      影響，本說明書係針對素地開發用地調整配置所衍生之環
      境影響，故請仍以該素地開發用地為主要考量。四、水土
      保持作業應依送請市政建設局審查通過之水土保持計畫辦
      理。五、依95年4月12日研商會議，山上站之研習住宿設
      施部分，臺北市政府應再協調特許公司減量配置，爰本說
      明書所引用之房間數及所衍生之旅次量等資料，應予調整
      ，且其交通衝擊計畫應經市府交通局審議。六、p4-72各
      車種之停車需求係由停車轉換率換算而得，惟停車轉換率
      之數據及依據為何，未說明，與表4.2.3-16究為需供比抑
      或供需比，請確認。七、p4-110所列生態補償之措施，應
      確時（應為實）落實並擬訂具體處理方式」等審查意見，
      卻未依95年1月12日、同年4月12日會議決議函復新工處轉
      儷山林公司修正補充差異說明書，即逕行與儷山林公司聯
      繫。儷山林公司亦未依上開會議決議內容將修正後資料呈
      由臺北市政府新工處轉送陽管處審核，即由寅○○於95年
      5月15日直接將修正後補充差異說明書交給卯○○審核，
      卯○○審核後，於95年5月17日簽署意見：「說明：二、
      本件市府新工處依前開函送差異說明書2份至本處，經初
      步檢視後依內政部95年4月12日會議結論臚列意見，惟經
      95 年5月15日重新抽換該差異說明書2份，再經檢視，除
      調整及修正部內容外，尚有部分容待釐清及調整：(一)依95
      年4 月12日會議結果一、『考量生態保育及民眾輿論觀感
      ，以減量為原則』，據此，本差異說明書內容似乎仍以原
      規劃之研習住宿設施及溫泉遊憩設施量體，而非依會議結
      果調整減量後所應擬之差異說明書。(二)本說明書基地環境
      資料分析仍多摘錄自前奉核定之預先評估環境影響報告書
      （定稿本），因原報告書係針對全線所辦理之環境影響評
      估，本說明書係針對素地開發用地調整配置所衍生之影境
      影響，故仍應以該素地開發用地為主要考量，以避免引用
      失當。(三)依本說明書內容規劃其餐飲設施、商店設施、休
      憩設施（研習住宿設施、溫泉遊憩設施、服務中心）面積
      合計0.9公頃，未來建管小組審理相關建照作業時，應妥
      為審視其一致性。(四)由於本說明書係依內政部（營建署）
      認為素地開發計畫與原規劃內容有差異，因此要求提送差
      異說明書予以審視，惟查『預先評估環境影響報告書』係
      經報請營建署轉內政部國家公園計畫委員會（含專案小組
      ）審查通過（本處僅程序審查並無實質審查），現如認有
      差異須提送差異說明書，似應再陳報營建署轉計畫委員會
      確認，如由本處審查，似有未妥。(五)另查環保署95年2月
      20日新修訂之『開發行為應實施環境影響評估細目及範圍
      認定標準』第31條第1項第13款，觀光（休閒）飯店、旅
      （賓）館興建或擴建位於國家公園，申請開發面積1公頃
      以上者，應實施環境影響評估。由於山上站素地開發原規
      劃並無『研習住宿設施』，故前雖經市府環保局函請環保
      署釋示無須辦理環境影響評估，惟後來重新調整規劃有『
      研習住宿設施』，其性質是否屬上開第31條所指觀光（休
      閒）飯店、旅（賓）館興建及是否須據以辦理環境影響評
      估，似應請臺北市政府再函請環保署釋示為宜。三、綜上
      所述，擬分別函請臺北市政府及營建署就上開疑義釐清後
      ，據以依規定程序辦理後續事宜」等審查意見，卻遭寅○○抽換為95年5月8日卯○○所擬簽稿內容，且將該簽稿內
      容意見一刪改為「1.95年2月所提調整方案2-21比較表所
      列項目和面積，與本次所提調整方案p2 -21不同，請開發
      者再確認」，又將意見三完全刪除，並將意見五刪改為「
      山上站各項設施部分，請依95年4月12日研商會議決議第
      一項辦理，另交通衝擊計畫應經貴府交通局審議」等語，
      而於95年5月19日函復臺北市新工處，陽管處已將儷山林
      公司差異分析報告，以前開意見審查完結而予以備查，並
      於同日將上開差異分析報告已審查完結之事呈報丁○○。
  (九)、寅○○、丙○○、甲○○三人皆為北纜案山上站、龍鳳谷
      站及陽明山站之建造執照申請案發照審查者，寅○○並為
      北纜案個案變更計畫申請人，且參與前述95年1月26日、9
      5年4月12日兩次會議，丙○○有出席95年1月26日會議，
      甲○○有出席95年4月12日會議。寅○○、丙○○、甲○○三人均知本案依前開會議決議應減量配置，及素地開發
      增設配置研習住宿設施、溫泉遊憩設施已與原預先評估環
      境影響內容不同，儷山林公司尚未依前開會議結論提出差
      異補充說明前，該案有進行環境影響評估之虞及其法律上
      原因，復依建造執照及雜項執照規定項目審查及簽證項目
      抽查作業要點第4點規定，主管建築機關於審查建造執照
      或雜項執照申請案件時，應就規定項目逐一核對，且依建
      築法第35條、第39條規定，主管建築機關，對於申請建造
      執照或雜項執照案件，認為不合建築法規定或基於該法所
      發布之命令或妨礙當地都市計畫或區域計畫有關規定者，
      應將不合條款之處，詳為列舉，一次通知申請人，令其改
      正，申請人則有依照核定工程圖樣及說明書施工之義務，
      亦即一經其等核定之工程圖樣及說明書即為建造執照申請
      人按圖施工之依據，是發照機關在申請人尚未提出符合法
      令建築物工程圖樣及說明書前，顯然不得發照，否則建造
      執照一經核發，申請人即須按圖施工，縱有不符法令之處
      ，顯難再要求廠商修改。寅○○因已收子○○、乙○○先
      後交付之8百萬元賄款；丙○○則因於95年1月間，請乙○○透過關係向內政部推薦，且經寅○○提名，同年2月初
      升任陽管處主任秘書一職，故對乙○○、寅○○深感謝意
      ；丙○○及甲○○均知悉內政部次長丁○○關心，且要求
      儘快核發建造執照，復與乙○○、子○○等人有見面，竟
      共同對於主管之事務，明知違背法令，基於圖取儷山林公
      司不法利益之犯意聯絡及行為分擔，由甲○○於同年5月1
      5日，簽請核發本案纜車工程T1至T24支柱雜項執照4張，
      經丙○○複核後，寅○○於同年月22日審核同意並發照，
      同年5月15日，較預定期程提前1週，先以傳真通知山坡地
      審查之8位外審委員開會，致部分外審委員無法臨時排出
      行程，有5位外審委員於同年月17日第二次山坡地審查會
      議缺席，在丙○○、甲○○等出席委員同意下，通過本案
      之山坡地審查決議後，甲○○隨即於同年月25日簽請核發
      本案山上站、陽明公園站之建造執照2紙。然陽管處企劃
      經理課課長丑○○及承辦人卯○○就核發山上站建造執照
      乙案簽註：「一、依內政部95年5月24日營署字第0952908
      498號函（副本）請臺北市政府釐清是否須依『開發行為
      應實施環境影響評估細目及範圍認定標準』第31條第13款
      規定實施環評，爰須俟臺北市政府函請環保署釋示確定後
      ，再予續辦，以免如函釋須辦理環評而影響程序作業，敬
      請納入卓參。二、本件說明五(二)1.建蔽率為29.99%，其雖
      符淨建蔽率≦30%規定，惟因本案位於遊四，其粗建蔽率
      應≦5%，未見敘明，建請釐清。三、依本說明五(二)1.申請
      人樓地板面積及廠商附『建築物概要表』之各項目申請面
      積，其與前所函送之『差異說明書』內容似有差異，應予
      釐清。四、另依內政部95年4月28日內授營園字第0950802
      350號函送95.4.12會議決議一『北纜案素地開發土地使用
      強度以減量為原則』，爰是否已據以減量配置，請納入核
      照卓參」等意見。丙○○、寅○○因已悉上揭內政部已發
      函臺北市政府請其函請環保署釋示是否需進行環境影響評
      估，故批示請申請人依企劃經理課所提意見再予說明。嗣
      臺北市政府新工處承辦人戌○○竟配合儷山林公司，完全
      依照該公司資料行文退回營建署，不行文環保署函請釋示
      山上站素地開發是否需實施環境影評估，而函復內政部：
      「... 二、查『北投線空中纜車BOT案』應否實施環境影
      響評估一節，業經行政院環境保護署90年3月30日 (90)
      環署綜字第0019403號函釋，本計畫案開發規模未達『開
      發行為應實施環境影響評估細目及範圍認定標準』無需實
      施環境影響評估在案。三、另查本處95年1月26日【北投
      線空中纜車BOT案『興建管理計畫書暨素地開發計畫書』
      審議會議】暨大署95年4月12日【研商陽明山國家公園區
      內有關『北投線空中纜車BOT案』案審查作業疑義會議】
      中，大署一再強調北投線空中纜車山上站素地之『研習住
      宿設施』不宜發展為『溫泉旅館』，該項設施應以教育研
      習為主，住宿設施係配合教育研習之使用者提供必要之服
      務。本案BOT特許公司亦依大署意見修正『民間機構參與
      興建暨營運北投線空中纜車預先評估環境影響報告書-開
      發配置計畫調整補充差異說明書』函送陽管處備查在案」
      等語。寅○○因收受前揭賄款，且受丁○○壓力，又面臨
      降調難題，而丁○○及乙○○均曾暗示可為其繼續爭取留
      任，寅○○希望透過該二人為其解決職務問題，期可不被
      降調，得以繼續留任，且因先前撰寫並呈報丁○○之本案
      進度，預定可以於95年6月2日核發山上站及陽明公園站之
      建造執照，遂欲按照預定日期核發建造執照，以符合丁○○、乙○○要求。甲○○、丙○○、寅○○均明知儷山林
      公司未依陽管處上開95年5月19日營陽企字第0950002709
      號函附件所示審查意見第三項第4點所示，提出減量規劃
      及補充差異說明書，且未於95年6月1日傳輸修正後山上站
      建造執照申請書電腦檔案，亦未經設計人即大耘國際聯合
      建築師事務所建築師地○○、天○○用印修改山上站建造
      申請書之設計建築高度、建築面積、設計建蔽率、總樓地
      板面積、設計容積率及工程造價概算等項目，亦未提出山
      上站溫餐棟由地下2層修改為地下1層之圖說，即由甲○○
      以儷山林公司已同意將山上站地下2層改為地下1層等理由
      ，再次重擬簽文，寅○○並急於當日下班後，要求丑○○
      儘速審查本案，然丑○○、卯○○於次日（95年6月2日）
      上午在該簽文上簽註同上述意見，表示仍有量體及環評疑
      慮，且再度敘明環評法之主管機關為環保署並非臺北市政
      府，臺北市政府僅係主辦機關，有關環評疑慮仍應先洽營
      建署瞭解是否已經釐清等意見。然寅○○、丙○○及甲○○等三人即針對丑○○、卯○○所簽註意見討論後，由寅
      ○○代甲○○草擬辦理情形，寅○○並擔心甲○○繕打時
      間延誤發照，遂交待秘書繕打後，由甲○○浮貼於該簽文
      內，並未再會企劃經理課等單位，即直接交由丙○○覆核
      後，由寅○○於當日（95年6月2日）下午同意核發山上站
      及陽明公園站之建造執照。因甲○○已排定於95年6月5日
      至9日至南投受訓，甲○○遂於95年6月2日下班前，將前
      開建造執照正本交由寅○○保管。
  (十)、丁○○因不知寅○○已於96年6月2日核定北纜案山上站及
      陽明公園站之建照執照，於95年6月4日寅○○提出退休申
      請前夕，向寅○○詢問建照核發進度，並表示做了環評就
      會開花，而要求建照要儘快核發，且對於寅○○因留任不
      成欲辦理退休一事表示：「你如果說暫時北投纜車這邊，
      你先來做一個階段性任務達成對不對，你要先轉換一下跑
      道，休息一下，這樣我可以贊成。但是我想說看怎樣還是
      要借重你啦，要繼續給你留在臺北，再繼續留在臺北嘛，
      好不好」等語，以不實情事繼續給予寅○○施壓，並以重
      用寅○○，利誘寅○○。惟寅○○見留任不成，乃決定辦
      理退休，同年6月7日儷山林公司派員請領山上站及陽明公
      園站建造執照，丙○○即以廠商急著要開工，執照先給廠
      商領等理由，以電話徵詢甲○○之意見，經甲○○同意廠
      商可先領取建造執照再事後修圖、清圖，丙○○隨即發照
      使儷山林公司遂於當日（95年6月7日）取得前開建照執照
      ，據此圖利儷山林公司未依上開95年1月26日及同年4 月
      12日會議決議提出山上站素地重新配置之環境差異說明書
      及減量設計前，而未經審查前開事項，即免經環境評估之
      過程，即取得前開建照執照。又因儷山林公司設計之山上
      站未為減量設計，已符合前述「開發行為應實施環境影響
      評估細目及範圍認定標準」第23條第一項第1款第1目所定
      「各種文化設施、教育設施（含研究單位、訓練機構）興
      建或擴建，位於國家公園，其申請開發面積1公頃以上或
      擴建面積累積1公頃以上者，應實施環境影響評估」之規
      定，縱其提出環境差異說明，勢無審核通過可能性，而須
      進行環境影響評估，進而延緩儷山林公司完工期限逾3日
      以上，而無法於96年6月13日營運。儷山林公司因丙○○
      、甲○○前開圖利行為，即可獲免逾期營運3日以上，每
      月2萬罰款之利益。甲○○又另於受訓後將尚未修改之建
      築圖說一一蓋上發照章存檔後，利用職務上機會，將該等
      其職務上掌管建築圖說文書陸續抽出交給儷山林公司所委
      託之Ｃ○○、徐月品等人隱匿，改以另行製作不同於原先
      抽換圖說內容之圖說，由Ｃ○○、徐月品攜回陽管處，再
      由甲○○另蓋發照章後附於建造執照卷宗內。寅○○於其
      退休前三星期內，與丙○○、甲○○共計核發儷山林公司
      雜項執照4張、建造執照2張。
  (十一)、嗣儷山林公司於95年6月19日始上傳修正後山上站建造執
      照申請書電腦檔案，同月20日申請更正減少樓地板面積，
      甲○○接獲上開申請書後，於同月21日擬函復該公司申請
      更正減少案，無涉變更設計，原則同意，惟經企劃經理課
      卯○○、丑○○審核後，認「1.依本園保護利用管制規則
      之規定，陽明公園遊憩區（遊四）之建蔽率為粗建蔽率≦
      5%，且淨建蔽率≦30%，建築高度為≦2層樓或簷高7公尺
      ；另查『陽明山國家公園計畫北投線空中纜車計畫個案變
      更計畫書』陽明公園（遊四）允許纜車設施之高度限制為
      以不超過2層樓或簷高9.5公尺。爰此，北投線纜車山上站
      之建築高度應區分為纜車設施（≦2層樓或簷高9.5公尺）
      及其他容許使用項目（≦2層樓或簷高7公尺），本案原建
      築執照所核，其中『建物高度』部分未敘明及『簷高』9.
      5公尺部分，恐已違上開規定。2.查本園相關開發強度規
      定尚無『容積率』之規定，原建築執照所列容積率之核算
      ，是否另有其他適法之依據，建請釐清。3.另查本園保護
      利用管制規則第28點規定，遊憩區建築物地下層開挖範圍
      除另有相關規定者外，其面積不得大於建築物投影面積，
      其深度以1層或4公尺為限，故依建築執照附表所列『溫餐
      棟地下001層』高度為5.6公尺，似與上開4公尺之規定不
      符。4.至建築執照附表所列『溫餐棟地上001層』高度7公
      尺及『溫餐棟地上002層』高度7公尺，合計已達2層樓14
      公尺，顯與規定不符，建請釐清。5.本案原規劃設計交通
      轉運部分設於場站地上1層，停車空間設於場站地下2層，
      惟依建築執照附表所列，場站棟僅列地下001層，且面積
      大於保護利用管制原則第28點面積不得大於建築物投影面
      積之規定（其他棟地下層部分似亦有大於建築物投影面積
      ），建請釐清。6.其他涉及建管部分，惠請建管小組本於
      權責依規逕辦」、「併上所呈意見，本園是否為實施容積
      率管制地區，其適法依據建請釐清。另建照所列法定防空
      避難面積、閣樓、2層突出物等涉建管權管事項，建請建
      管小組秉權責妥處為宜」等意見，並經代理處長辰○○於
      同年7月4日上午9時10分，批示本案原建照核准2層樓、9.
      5公尺及容積率80.81%是否合法，請企劃經理課重新審核
      ，建管小組再詳審。辰○○又於同年7月10日，發現甲○○竟容許儷山林公司員工Ｃ○○及設計人大耘國際聯合建
      築師事務所人員徐月品逕行抽出建造執照卷宗發照圖卷內
      之圖說，而以另行製作圖說經甲○○當場加蓋發照章後附
      於發照圖卷內，甲○○原佯稱係抽換尚未核照之龍鳳谷站
      圖說，然於甲○○下班後，經陽管處其他人員比對後發現
      甲○○容許Ｃ○○、徐月品抽換之圖說確實為山上站圖說
      ，遂要求追回遭抽換隱匿之圖說，並將相關圖說均交由政
      風室保管，以避免再遭抽換隱匿，始發現甲○○將陽管處
      發照圖卷內已蓋發照章編號A1-5、A1-10、A1-11、A1-12
      、A1-13、A1-14、A1-15、A1-16、A2-7、A2-8、A2-9、A2
      -10、A2-11、A2-12、A2- 13、A2 -14、A2-23、A3-2、A3
      -3、A 3-4、A3-5、A4-3、A4-4、A4-5等24張建築物圖說
      ，讓儷山林公司相關人員陸續抽出隱匿，發照圖卷宗內正
      本仍缺編號A2-13、A3- 4、A3-8、A4-1、A4-5等五張圖說
      ，其餘19張圖說正本係以另行製作與原抽出圖說不同內容
      之圖說加蓋發照章附於發照圖卷內，發照圖卷內並有2張
      同一圖號但不同內容之編號A5-3圖說正本。
三、被告丁○○收受復興航空機票部分
    緣於95年5月間，復興航空股份有限公司（下稱復興航空公
    司）董事長庚○○等33位劍橋大學同學，欲籌組校友會。由
    於各發起人多在學校任職，而庚○○有秘書可以協助處理行
    政事務，故推由庚○○為代表人，並由庚○○指示其秘書楊
    惠茹處理各項申請事宜。楊惠茹旋於95年6月15日備妥文件
    向內政部社會司申請准予籌設「中華民國劍橋大學校友會」
    。然因各發起人大部分擔任教職，希望內政部能儘速准予籌
    設，以利其等能在暑假期間加開發起人會議或代表人大會。
    故庚○○於95年6月20日致電1年多未曾聯絡之內政部政務次
    長丁○○，請其協助加速申請案件之進行，丁○○隨即表示
    馬上進行瞭解後回電。惟當日庚○○並未接獲丁○○回覆，
    翌日庚○○即因復興航空公司之公務出國，未再與丁○○聯
    繫。嗣丁○○請其辦公室秘書許元向內政部社會司司長戊○○瞭解該人民團體申請案件處理情況，經戊○○瞭解後報
    告許元該案件已循程序處理，請其轉告次長，丁○○遂於
    95 年6月22日下午5時51分許，要求許元為其轉接社會司
    司長戊○○及詢問庚○○聯絡電話。經許元聯絡，因為庚○○人在國外，需有特殊管道方能聯絡上，故告知庚○○辦
    公室秘書楊惠茹分機。而丁○○明知該申請案件業已依程序
    進行中，且該案件並無需要補件或退件情事，竟意圖為自己
    不法之所有，利用其擔任內政部次長輔助部長綜理部務，指
    揮所轄事務，而得探知社會司已受理中華民國劍橋大學校友
    會申請案並依程序處理中之職務上機會，對楊惠茹誆稱：「
    那個我有問我們社會司啦，那一般來講，因為你們有一些文
    件不合那個規定喔，那一般來講是要退件，啊退件你再重新
    送的話，你就非常麻煩，你就全部重新來過啦，我現在就是
    叫他說不能退件。」、「我讓你用抽換的方式、就是抽換一
    般文件喔，然後把他補進來，然後我就趕快把你審查通過」
    、「這你們就趕快配合這邊，因為那個都是制式化的東西喔
    」、「所以你就抽一下這樣子，就不退件了」等語，致使楊
    惠茹陷於錯誤，誤係丁○○協助之故始未退件。而丁○○明
    知內政部或機關並無何活動需要航空公司贊助機票，僅是其
    個人欲提供自己或友人許淑幸使用，隨即問：「你們復興有
    沒有飛台南？」，楊惠茹表示有飛台南班機後，丁○○接續
    誆稱：「因為我最近有一個活動啦，是一些好朋友的活動，
    你能不能給我些臺南跟高雄的空白機票？」、「那個，我臺
    南的10張啦，然後高雄的大概10張、20張都可以這樣子」、
    「可是我臺南的最晚下禮拜三以前就要喔」、「因為活動是
    下禮拜五這樣子」云云，使楊惠茹基於前開錯誤而同意，並
    詢問丁○○要與何人聯繫，丁○○告知與許元聯繫即可，
    此時，適社會司司長戊○○撥電話向丁○○報告該校友會辦
    理進度，丁○○請楊惠茹稍後，由戊○○在電話中報告稱：
    「報告次長，我社會司，我戊○○喔，那件劍橋那件，我們
    今天已經先發文問那個教育部的意見啦」、「它的程序是先
    發文問教育部，然後一方面給刑事警察局查發起人的資料」
    等語，至此，丁○○更肯定案件已依程序處理中，且其就該
    案件辦理並未對社會司為任何指示，竟再繼續對楊惠茹誆稱
    ：「楊小姐，不好意思，剛剛是這樣，劍橋同學校友會的事
    情喔，我們今天已依程序發函給教育部了，去徵詢他們的意
    見喔，因為這個是程序一定要做的事情，那我們就不等你補
    件，我們就先發了啦」、「另外因為要查詢這個發起人的這
    個背景資料啦」、「那我也叫他們趕快查，這個要發文那個
    刑事警察局啦，去查一下這個犯罪，有沒有作姦犯科這樣子
    」、「那我已經叫他們趕快處理喔，所以用最快的速度，同
    時間來辦，這樣才會快，要不然的話，我一個動作完了再下
    一個動作這樣太慢了，我叫他同時間來辦，用最快的速度來
    辦這樣子，好不好，你跟董事長講一下」等語，楊惠茹聽聞
    後更陷於錯誤而十分感謝丁○○，即稱「非常感謝你、非常
    感謝你」、「那那個機票的事情我就先來處理」等語，丁○○復在電話中向楊惠茹確認空白機票係免費且使用人係不特
    定等情無誤後，告知有關交付機票及補件事宜，可直接與許
    元聯繫。而楊惠茹於向庚○○報告丁○○索取機票後，經
    庚○○同意楊惠茹以復興航空公司董事長室名義，向復興航
    空公司領用復興航空公司臺北到臺南空白機票10張、臺北到
    高雄空白機票20張，於95年6月27日請快遞將上開機票送內
    政部次長辦公室，由許元代收後，轉交予丁○○。嗣丁○○隨即將臺北到臺南空白機票10張交付與許淑幸使用；而臺
    北到高雄空白機票20張，則留待自己年底若前往高雄參加助
    選造勢時得以使用。
四、案經法務部政風司接獲檢舉後函送臺灣臺北地方法院檢察署
    檢察官偵查起訴。
    理  由
甲、程序部分：
  (一)、按刑事訴訟法第159條之1第2項規定：被告以外之人於偵
      查中向檢察官所為之陳述，除顯有不可信之情況者外，得
      為證據。所稱「得為證據」，依其文義解釋及立法理由之
      說明，並無限縮於檢察官在偵查中訊問被告以外之人即證
      人之程序，已給被告或其辯護人對該被告以外之人行使反
      對詰問權者，始有證據能力。第以刑事被告之詰問權，係
      指訴訟上被告有在審判庭盤詰證人之權利；偵查中檢察官
      訊問證人，旨在蒐集被告犯罪證據，以確認被告嫌疑之有
      無及內容，與審判中透過當事人之攻防，經由詰問程序調
      查證人以認定事實之性質及目的有別。偵查中辯護人僅有
      在場權及陳述意見權，此觀刑事訴訟法第245條第2項前段
      之規定甚明，檢察官訊問證人並無必須傳喚被告使其得以
      在場之規定，同法第248條第1項前段雖規定「如被告在場
      者，被告得親自詰問」，亦僅賦予該在場被告有行詰問證
      人之機會而已，被告如不在場，殊難期有詰問之可能。此
      項未經被告詰問之被告以外之人於偵查中向檢察官所為之
      陳述，原則上為法律規定有證據能力之傳聞證據，基於當
      事人進行主義之處分主義，被告於審判中仍非不得請求詰
      問，使該偵查中之陳述成為完足調查之證據（參最高法院
      96台上字第6682號判決）。經查，證人即同案被告寅○○
      、被告子○○、被告乙○○及證人癸○○在檢察官偵查時
      之證述，業經於95年7月26日、95年8月8日、95年8月9日
      、同年9月18日、同年9月12日具結，瞭解應據實陳述之證
      人義務，且寅○○、子○○、乙○○、甲○○以被告身分
      接受檢察官訊問時，均有律師在場陪同製作筆錄，就偵訊
      筆錄之製作過程而言，應無不可信之瑕疵，被告等亦未具
      體提出上開證人在偵查中接受檢察官訊問時所述有何顯不
      可信之情況以供法院審酌、調查，本院認其等偵訊筆錄作
      成情況亦屬適當，且復查無前開人等於偵查中所述為虛偽
      之證據，況同案被告寅○○、子○○及被告乙○○、甲○○、證人癸○○於審判中亦經具結做證，並賦予同案被告
      詰問之權利，依前所述，其等偵查中所述，自有證據能力
      。
  (二)、被告甲○○辯稱證人巳○○、午○○、未○○、申○○、
      戌○○、酉○○、丑○○、亥○○、天○○之偵查及調查
      筆錄、同案被告寅○○及證人癸○○之調查筆錄；被告丁○○辯稱證人戊○○之偵查筆錄，均為審判外陳述，應無
      證據能力。惟本判決未引證人未○○、申○○、酉○○、
      亥○○之調查局、偵查中之證詞及同案被告寅○○調查局
      之供述為證據方法。又本判決理由所用證人巳○○、午○○、戌○○、丑○○、天○○、戊○○之證詞，均係其等
      於審判中之證詞，未引其等於偵查中及調查製作之筆錄先
      予敘明。又被告丁○○之辯護人稱卯○○、丑○○及寅○○之對話錄音譯文及證人癸○○95年8日8日向檢察官提出
      之台北市政府工務局新工處95年5月30日簽辦流程表、95/
      4/17至95/7/15內政部政務次長疑涉不法情事匯整表及後
      附監聽「重要內容綜整」欄之內容不具證據能力。然本判
      決亦未引前述書證，併予說明。
  (三)、次查，檢察官於本案所引用監聽錄音、譯文及行動電話雙
      向通聯紀錄，均有通訊監察書在卷可憑（公訴人96年度蒞
      字第4181號補充理由書所示，原審卷(四)第63至79頁），上
      開證據均屬依法定程序取得之證據，應有證據能力。又刑
      事訴訟法第159條之4第1款規定：除顯有不可信之情況外
      ，公務員職務上製作之紀錄文書、證明文書，亦得為證據
      。賦予公文書具有證據適格之能力，作為傳聞證據之除外
      規定，其前提要件定為「除顯有不可信之情況外」，尚加
      有「紀錄」、「證明」之條件限制，亦即須該公文書係得
      作為被告或犯罪嫌疑人所涉犯罪事實嚴格證明之紀錄或證
      明者，始克當之，倘不具此條件，即無證據適格可言。同
      條第3款所定之「其他於可信之特別情況下所製作之文書
      」，則係指與上揭公文書及同條第2款之業務文書具有同
      類特徵，且就該文書製作原因、過程、內容、功能等加以
      判斷，在客觀上認為具有特別可信性，適於作為證明被告
      或犯罪嫌疑人所涉犯罪事實存否及其內容文書而言。如不
      具此特性，則無證據適格可言。陽管處收受新工處北市新
      企字第0956037440號函內簽1份、陽管處企劃經理課95年2
      月24日簽呈1份、函稿2份附件檢視意見、營建署太魯閣國
      家公園管理處95年4月20日營太企字第0950010734號函、
      環保署95年4月27日環署綜字第0950031824號函、卯○○
      95 年5月17日所擬簽呈底稿、陽管處95年5月19日營陽企
      字第095002709號函、內政部營建署95年5月24日營署園字
      第09 52908498號函、陽管處建管小組審核「山上站纜車
      場站」及「陽明公園纜車場站」建造執照95年5月25日、
      同年月6月1日簽稿、建管小組組長黃○○、企劃經理課長
      丑○○於95年7月7日便箋等公文書，均係表明各承辦公務
      員於通常職務上為審核上開各案件時，所為審查情形紀錄
      文書，且就其製作之性質觀察，均有特別之可信度，對於
      證明北纜案差異說明書、審查核發建造執照之審查經過，
      具嚴格證明之資格，自有證據能力。
  (四)、再按，被告以外之人於審判外之陳述，雖不符前4條之規
      定，而經當事人於審判程序同意作為證據，法院審酌該言
      詞陳述或書面陳述作成時之情況，認為適當者，亦得為證
      據；當事人、代理人或辯護人於法院調查證據時，知有第
      159條第1項不得為證據之情形，而未於言詞辯論終結前聲
      明異議者，視為有前項之同意；刑事訴訟法第159條之5定
      有明文。此乃第159條第1項所容許，得作為證據之例外規
      定之一。經查，檢察官、被告丁○○、丙○○、甲○○、
      乙○○其等辯護人於言詞辯論終結前，除就本案上開說明
      所列證據之證據能力有爭執外，就法院所調查之下列證據
      ，均未主張有刑事訴訟法第159條第1項不得為證據之情形
      ，是下列本案經調查之證據，均有證據能力。
乙、實體方面：
壹、北纜案部分：
  一、訊據被告丁○○固坦承曾關心過北纜案，被告乙○○坦承
      交付8百萬元予同案被告寅○○，被告丙○○、被告甲○○坦承於95年6月2日簽核北纜案山上站之建照，惟均矢口
      否認前開犯行，被告丁○○辯稱：伊於95年4月12日與乙○○約翌日見面，僅係了解北纜案陳情事實，並為期約收
      受賄賂，並未於95年4月18日收受乙○○賄賂120萬元云云
      。被告乙○○辯稱：伊與子○○送錢給寅○○，禮貌上之
      規費，希望加速發照速度，並無要求寅○○為違背職務之
      行為。伊未給付丁○○120萬元，扣案字條之意思僅是準
      備給付之政治獻金，傳真力麒等公司統一編號給丁○○目
      的，是希望丁○○收政治獻金後，開收據給我們公司，因
      為去年伊給他5百萬元未開收據云云。被告丙○○辯稱：
      伊升任秘書與乙○○無關，儷山林公司原於94年底提出建
      照申請，因所附證件不足，被告即予退件，可見被告並無
      圖利動機，且本案儷山林公司如未能取得全部場站建照即
      無法報施工，被告自無圖利之犯行云云，被告甲○○辯稱
      ：因主管寅○○、丙○○明確指示北纜案無須進行環評。
      況環境評估法已明定對應先進行環評而未進行環評之案件
      ，縱然經核發執照，亦屬無效，被告未接受廠商招待，亦
      未向廠商請託人事升遷云云。
  二、被告乙○○有交付金錢予同案被告寅○○及被告丁○○：
    (一)、被告乙○○交付8百萬元予同案被告寅○○部分：被告
        乙○○及同案被告子○○基於交付賄賂之概括犯意聯絡
        ，分別於95年1月底及2月間某日，在臺北市○○○路「
        基隆海產店」，由被告乙○○、子○○連續交付賄款1
        百萬元、2百萬元予寅○○，及被告乙○○復於95年3月
        中指示不知情秘書Ｅ○○準備5百萬元後，先與同案被
        告寅○○聯繫交付賄賂地點，再請不知情之司機陳再金
        分2次，每次250萬元方式，在臺北市○○○路西雅圖咖
        啡館前，共交付被告寅○○5百萬元賄賂等情，業據被
        告乙○○、子○○及寅○○三人對於交付及收受該8百
        萬元之事實，均坦承在卷，所供互核相符，並經證人Ｅ
        ○○、陳再金於偵查中結證屬實（見偵15314卷(十)第161
        頁至第162頁、第174頁至175頁），賄款併經同案被告
        寅○○於偵查中繳由檢察官扣案（見偵15314卷(十二)第167
        頁背面），被告乙○○自白交付8百萬元予同案被告寅
        ○○之事實應係屬實，堪予認定。
    (二)、被告乙○○交付之賄賂120萬元予被告丁○○之情，雖
        為被告丁○○及被告乙○○矢口否認，惟查：
      1、被告丁○○於內政部營建署於95年4月12日下午召開之
         「研商陽明山國家公園區內有關北投線空中纜車BOT案
         審查作業疑義會議」結束 (詳後述)後，即於同日下午
         5 時11分致電乙○○稱：「下午那件順利啦」、「啊
         你們的人有去啦，詳情你們的人會跟你講啦，但是那
         個過程是怎麼樣，跟後續可能會怎樣喔，明天我再和
         你說啦。尤其他們行政部門，他們依然、依然有些考
         慮，有一些想法啦，啊後續我要怎樣處理，明天我們
         商量一下」、「來，我和你說喔，我去你那邊不好啦
         、你來我這邊也不好啦。我們這樣子啦，我們兩點喔
         ，在那個晶華20樓喔」、「20樓俱樂部那邊，我訂一
         個房間啦，講一個小時啦」、「我們兩個講就好，越
         少人知道我們兩個在講話越好啦，這樣好不好？」等
         語，有被告丁○○95年4月12日監聽電話對話錄音及譯
         文可按（見偵15314證物卷(五)第101頁至第104頁背面）
         。被告丁○○與被告乙○○繼而於95年4月13日下午2
         時許，在晶華酒店20樓闢室密談，丁○○感謝乙○○
         94年政治捐獻，乙○○即表示今年年底選舉可以繼續
         給予金錢贊助，且丁○○可於消費時以其公司名稱開
         立發票，持以向其報帳核銷，而丁○○則表示將為儷
         山林公司公司處理北纜案，二人即對期約交付賄賂，
         再於同年4月18日下午再度相約被告丁○○前往晶華酒
         店，當場交付120萬元現金給被告丁○○。被告丁○○
         收受該筆賄款，於翌日囑由不知情秘書李南勳，分別
         於4月19日存50萬元入丁○○使用之顏寶玲合作金庫帳
         戶、存8萬元入上揭蘇士閔臺灣銀行城中分行帳戶、匯
         予林媺現金8萬元，復於翌日即4月20日存50萬元入顏
         寶玲上揭合作金庫帳戶內。被告乙○○並請秘書Ｅ○○於同年4月26日，將儷山林公司、力拓公司及力麒公
         司之統一編號傳真予丁○○，其上並註明要蓋發票章
         等語，以供丁○○核銷費用之用等情，有被告乙○○
         秘書Ｅ○○筆記（見偵15314證物卷(八)第340頁至第341
         頁）、丁○○記事本（扣押物編號B1-9）、被告丁○○秘書李南勳筆記事本（B2-16）、顏寶玲及蘇士閔之
         帳戶交易明細表（見偵15314證物卷(六)第160頁至第173
         頁、第18 0頁至第206頁）、在丁○○辦公室內扣得之
         Ｅ○○傳真儷山林公司等公司統一編號資料（見偵153
         14證物卷(三)3之1第280頁）、丁○○及乙○○95年4月
         18日所用電話雙向通聯紀錄可證，被告乙○○於偵查
         中就此記載亦坦在卷。
      2、雖被告丁○○辯稱其未於95年4月18日與乙○○見面，
         未收受乙○○所交付現金120萬元云云，被告乙○○亦
         辯稱未交付丁○○120萬元，只是想交付，而未交付云
         云。惟依被告乙○○秘書Ｅ○○筆記所載原為「120
         ＝〉顏萬」，而「100」部分以鉛筆修改為「120」 (
         見偵15314證物卷(八)第341頁）。而被告丁○○親筆所
         記95年記事本於95年4月18日項下亦記載「15:00乙○○」等字（見扣押物編號B1-19），李南勳所載丁○○
         行程記事本更明確記載「1500乙○○（晶華）」等字
         （見扣押物編號B2-16），且被告二人於該日下午15時
         32分起至同日下午15時54分許，均有在臺北市中山區
         ○○○路2段41號晶華飯店附近使用行動電話（見原審
         卷(六)第217至225頁），而該行動電話基地台係函蓋晶
         華飯店，此有中華電信公司97年2月15日、和信電訊公
         司97年2月26日函文可據（見本院前審卷(二)第2頁、188
         頁）。次查，該日被告乙○○有於晶華酒店國際聯誼
         會持其台新國際商銀行信用卡刷卡消費1260元事實，
         有台新國際商業銀行股份有限公司96年4月10日台新總
         法制字第09600001014號函文在卷可憑。則被告乙○○
         果未交付120萬元賄賂，而係預計給付之政治獻金，何
         以其祕書Ｅ○○須將原預計給付之1百萬元更正為120
         萬元。又依被告丁○○及證人李南勳為被告丁○○所
         載之行程，於94年4月18日下午3時許，既均有晶華飯
         店之行程，而該時被告丁○○之行動電話訊號果在該
         區域出現，是被告丁○○辯稱該時未至晶華飯店孰能
         致信？參諸被告乙○○之行動電話訊號同時間亦在同
         一區域，並在晶華飯店刷卡消費，是被告丁○○、被
         告乙○○當日下午在晶華飯店見面已屬明確。再就被
         告丁○○與乙○○在晶華飯店會面後翌日（95年4月19
         日），即交由秘書李南勳存款50萬元至其所使用顏寶
         玲帳戶、匯款8萬元予林媺，復於20日存50萬元至所用
         之顏寶玲帳戶，而其與被告乙○○於原審、本院前審
         審理時極力飾詞否認有於95年4月18日下午在晶華飯店
         見面之事，惟倘該日見面被告丁○○未違法收受被告
         乙○○所交付賄款120萬元，被告二人何需飾詞否認未
         曾於95年4月18日在晶華酒店見面？是被告丁○○有自
         被告乙○○收受前開120萬之事實已堪認定。
      3、至於被告丁○○及被告乙○○之辯護人均一致為辯稱
         ：被告丁○○存入顏寶玲、蘇士閔、林媺等人帳戶之
         金額與120萬不符云云，被告乙○○之辯護人更進一步
         辯稱：丁○○擔任內政部次長，有極多機會與他人互
         動，有極多機會與他人往來，所得金錢非不可能自他
         人取得物品，不能以推論方式推測丁○○之金錢是乙○○所交付云云。惟被告丁○○於95年4月間時任內政
         部分政務次長，為依據法令從事公務之人員，所有作
         為均應受法令之規範，而不得圖為私人之利益，果與
         他人有金錢往來，均應有法令依據或債權債務關係始
         得為之，否則以其位取要津而仍自他人取得利益，即
         難維持公務員應有之誠實清廉。況被告丁○○於偵查
         及原審審理期間，均不斷辯稱前開存款係壬○○返還
         之借款 (詳後述)，經法院調查後認不可採，則被告乙○○前辯稱被告丁○○所存入之金錢可能來自其他人
         云云，均未提出明確之證據以供調查，所辯徒託空言
         ，要屬脫罪之詞，毫無可取。再由被告乙○○行賄共
         同被告寅○○8百萬元之情節均係以現金給付觀之，被
         告乙○○與被告丁○○並無任何債權債務關係下給付
         120萬元，為避免執法單位追緝，自係同前述以現金給
         付之方式為之，而受賄者一方於取得現金後，當係分
         散處置以維其密。尤依前開證物已得憑認被告乙○○
         於是日確有交付120萬元予被告丁○○，被告丁○○既
         未提出非法定所得與120萬元相近金額之108萬元來源
         證據，被告丁○○空言置辯當非可採。
      4、又被告丁○○聲請傳喚證人壬○○，以證明其於95年4
         月19日、20日存匯款108萬元，係來自為壬○○所清償
         借款乙節。惟證人壬○○於95年9月13日檢察官訊問時
         證稱：「丁○○早期和我有金錢往來，我有向他借過
         錢，是4、5年前的事情，當時借了3百萬，陸陸續續應
         該算是『還清了』」等語（見偵15314卷(十)第204頁）
         ；95年11月9日檢察官訊問時改稱：我是從92年下半年
         開始向丁○○借錢，陸續借款不止3百萬元，差不多8
         百萬元。都是1百多萬、150萬元這樣，大概5、6次，
         （檢察官問：是有借有還？還是累計欠著？）今年年
         初有還一些，我到他辦公室還他，幾次不記得，應該
         還了將近3百萬元，所以還欠大約5百萬元。丁○○沒
         說要給利息，不過我認為要給，我記得有一次給他80
         萬元，是今年有一個晚上吃飯的時候，應該是過完農
         曆年後。這80萬元沒有包含剛才所稱3百萬，我是說要
         給他利息，但丁○○是當我還他本金還是還他利息我
         就不知道，因為他口頭上說不要。這380萬是用現金支
         付的，每次都約50萬元，我還有向朋友調度。這380萬
         元是我工地自己生意的資金，有些是我公司有點餘錢
         ，有些是朋友有錢借我。每次都還50萬元，中間有一
         次較近，隔2、3個禮拜，其他都是隔1個多月左右，先
         給50萬元，80萬元是後面給的，不記得給幾次50萬元
         才給50萬元，要回去想才知道等語。再以證人壬○○
         96 年2月14日於原審證述：我有跟丁○○借款總額是8
         百萬元，還了380萬元，80萬元是利息錢，8百萬元是
         在4 、5年前陸續跟丁○○借款，是借現金，後來是到
         了95 年度，陸續還了丁○○，還錢的方式是每次50萬
         元，其向丁○○借錢沒有記帳，是記在腦海裏等語。
         當檢察官質以這8百萬元是何時、何地分幾次借款，壬○○則稱：應該是在92、93年間借的，大概借了5、6
         次，第1次是1百萬元，在海基會還是我們在吃飯時他
         拿給我的等語。嗣又即改稱：「好像是在辦公室要不
         然就是在餐廳」、「第2次是借150萬元，跟第1次借款
         隔了多久，時間很久，我只記得是陸陸續續借款這麼
         多錢」、「第3次也借了150萬元。我印象中是陸陸續
         續跟他借款8百萬元。我只記得總金額的數字」等語。
         是以壬○○所證，對於對最後1次借款金額、借款時間
         、地點均稱不記得。嗣又改稱最後1次借到成為8百萬
         元借款的時間是在93年，其是從92年開始借款。當檢
         察官質以其92年1月1日起至92年12月31日止共向丁○○借了多少錢，壬○○又稱：中間的段落我不記得，
         我只知道總額是8百萬元；而於原審詢問其第1次向丁○○借款1百萬元時，約定何時還錢，壬○○又證稱：
         「當時有跟他講說先借半年，後來不夠，不到半年又
         跟他借，借的數字不清楚，是陸續借，到95年才還錢
         」等語。是證人壬○○於偵查中所證向被告丁○○借
         錢時間、金額、還款情形，已顯然不同。甚且就借款8
         百萬元時間，所為證言前後不一，且與上述丁○○收
         支情形不符。況依證人壬○○所證於95年初開始返還
         借款之情倘係屬實，則被告丁○○既已收受證人壬○○返還之借款，對於壬○○有近8百萬元之債權應知之
         甚稔，惟被告丁○○因內政部政務次長之職務，於95
         年4月21日所為之財產申報，其債權部分，並無對壬○○債權之記錄，有公職人員財產申報資料可稽 (見本
         院更二卷(一)第228頁)，則以被告丁○○就其財產狀況
         之申報既無債權，堪認被告丁○○前開對於壬○○之
         債權係臨訴所辯，無可採信。是證人壬○○所證有利
         於被告丁○○之詞，無非係為迴護被告丁○○，不足
         採信。從而，被告丁○○有自被告乙○○處拿取120萬
         元堪已認定。
  三、儷山林公司規劃北纜案山上站之設計，與營建署提報內政
      部國家公園計畫委員會第49次會議審查通過之預先評估環
      境影響報告書之內容不符
    (一)、北纜案於94年12月間由被告乙○○所經營公司取得建造
        權
        北纜案係由台北市政府於94年4月20日公開招標，於94
        年6月21日由被告乙○○所經營之力麒公司取得最優申
        請人資格，再於94年8月19日完成議約程序，嗣於94年9
        月23日完成得標甄審作業，並於94年12月9日由臺北市
        政府與力麒公司成立之特許公司儷山林公司完成簽約，
        此為被告乙○○所不爭執，復有臺北市政府工務局新工
        處94年9月28日簽呈（偵15314證物卷(二)第322頁至325頁
        ）、94年12月27日簽呈（偵15314證物卷(二)第497頁）在
        卷可證，是被告乙○○所經營之力麒公司於94年12月取
        得北纜案之建造權利，已堪認定。
    (二)、北纜案於90年3月間經環保署釋示無須實施環境影響評
        估之內容，不包括研習住宿設施及溫泉遊憩設施
        北纜案計畫，前經臺北市政府函請環保署於90年3月30
        日以（90）環署綜字第0019403號函釋示以：「因本案
        所附資料申請開發面積未達10公頃且挖填土方量未達10
        萬立方公尺，未達『開發行為應實施環境影響評估細目
        及範圍認定標準』第19條第3款規定標準，無須實施環
        境影響評估」在案，而台北市政府將北纜案之興建及使
        用計畫與預先評估環境影響送陽管處轉陳營建署提內政
        部國家公園計畫委員會第49次會議審查通過，惟環保署
        釋示認定及該第49次會議審查北纜案計畫內容，並不包
        括研習住宿設施及溫泉遊憩設施，此據證人即環保署綜
        合計畫處簡任技正巳○○、證人即環保署綜合計畫處第
        四科科長午○○於原審時證述屬實（見原審卷(五)第81
        頁背面、120頁背面），並有環保署95年7月21日環署綜
        字第0950058307號函（見偵15314卷(四)第162頁、原審卷
        (四)第61至90頁）、環保署90年3月30日（90）環署綜字
        第0019403號函 (見偵15314卷(六)第194頁至第195頁)、
        及臺北市政府工務局新建工程處90年2月21日北市工新
        企字第9060336900號函檢送附件一「北投線空中纜車計
        畫」（原審卷(四)第92至110頁）、內政部91年12月17日
        台內營字第091008 3371號函 (見偵15314證物卷(二)第
        109頁至第111頁)可憑。又北纜案於93年2月16日經內政
        部國家公園計畫委員會第57次會議變更計畫，並由內政
        部於94年4月提出陽明山國家公園計畫個案變更計畫書
        ，再於94年5月12日公告，變更後公告之內容，除塔柱
        、場站設施依需要調整高度上限外，並於山上終點站所
        在之交通轉運公園（遊四）用地增列研習住宿設施及溫
        泉遊憩設施等容許使用項目，有內政部93年4月13日台
        內營字第0930083196號函附內政部國家公園計畫委員會
        第57次會議紀錄、內政部94年5月12日台內營字第
        09400834131號函附「陽明山國家公園計畫北投線空中
        纜車計畫個案變更計畫」公告及個案變更計畫書在卷可
        證（偵15314證物卷(二)第103頁至第108頁、第173頁、第
        174頁、偵15 314卷(四)第166頁至第172頁），可知陽管
        處有關北纜案計畫係94年4月18日台北市政府公布北纜
        案招標案後之94年5月12日內政部公告之日起，始增列
        山上終點站增列設置研習住宿設施及溫泉遊憩設施之容
        許使用項目無誤。
    (三)、被告乙○○於內政部公告前，即輾轉自被告寅○○處得
        知北纜案山上站之變更計畫
        前開「陽明山國家公園北投線空中纜車計畫個案變更計
        畫書」係同案被告寅○○於擔任陽管處處長任內之94年
        4月所提出，有「申請人：內政部營建署陽明山國家公
        園管理處、法定代理人：處長寅○○」之陽明山國家公
        園計畫（北投線空中纜車計畫）個案變更計畫書在卷可
        憑（見偵15314卷(四)第166頁背面至第169頁)，則同案被
        告寅○○對前揭所述環保署認北纜案計畫無須實施環境
        影響評估範圍，並不包括研習住宿設施及溫泉遊憩設施
        ，且前所述國家公園計畫委員會第49次會議審查通過之
        預先評估環境影響報告書內容，亦不包括研習住宿設施
        及溫泉遊憩設施，已知甚詳。同案被告寅○○於94年4
        月提出北纜案變更計畫書前，係由行政院於94年3月24
        日以院臺建字第0940011485號函核定變更計畫通過 (見
        偵15314證物卷第137頁)，寅○○旋於94年3月26日透過
        原已熟識之同案被告子○○通知被告乙○○行政院核定
        通過個案變更計畫之訊息，使力麒公司明知台北市政府
        對外招攬北纜案招標規範，並未公告投標廠商得在山上
        終點站設置研習住宿設施及溫泉遊憩設施，然力麒公司
        於94年6月間投標時所檢附之企畫書內容，關於山上站
        即已劃規研習住宿設施及溫泉遊憩設施，此業據證人戌
        ○○於原審時證述：力麒公司在投標時所檢附之企劃書
        在山上站有研習住宿、溫泉遊憩設施等語明確（原審卷
        (五)第164頁、第165頁背面），復有台北市政府94年4 月
        20日徵求民間機構參與興建營運北投線空中纜車招商文
        件(偵15314證物卷(二)第499頁至第501頁)、臺北市政府
        工務局新工處94年9月28日簽呈（偵15314號證物卷(二)第
        322頁至第325頁）、94年12月27日簽呈（偵15314證物
        卷(二)第497頁）被告乙○○與被告子○○94年3月26日、
        27日、同年4月5日、4月7日、同年6月9日電話監聽譯文
        可稽（偵15314證物卷(五)第51頁至第61頁）。而被告乙○○果非事先得知北纜案之山上站變更計畫而認有利可
        圖，即無可能積極參與，此從證人戌○○於原審所證本
        件僅有力麒公司投標等語一節（見原審卷(五)第164頁)，
        亦可得證。而力麒公司於94年6月21日最優申請人甄審
        會議提出之「整體規劃開發投資計畫書」、「力麒建設
        徵求民間機構參與興建暨營運北投線空中纜車整體規劃
        開發投資計畫摘要總說明」中，原規劃山上站素地開發
        設置40個團體環境生態教育習住宿套房、60個室內溫泉
        生態體驗室（見偵15314證物卷(二)第227頁至第229頁、
        第242頁、第265頁至第268頁、第288頁），與其後所提
        出山上站規劃之183間套房大異其趣，此可徵被告乙○○承作北纜案之目的，僅係利用內政部就山上站可規劃
        研習住宿之變更公告，而行經營觀光飯店之目的。
    (四)、被告乙○○取得北纜案最優申請人資格後，欲以研習住
        宿設施之名，行經營溫泉觀光飯店之目的
        被告乙○○於力麒公司取得最優申請人資格後，亟欲以
        研習住宿設施之名，行經營溫泉觀光飯店之實，而規劃
        將山上站住宿區分為A案190間套房及B案183間套房，此
        業經證人即山上站素地開發研習住宿設施之設計師天○○於原審證述該住宿設施房間的單元是比照休閒旅館等
        語在卷（原審卷(五)第172頁），另有乙○○於94年6月29
        日、94年7月13日表示要在陽明山做1個臺灣最好的溫泉
        飯店電話監聽譯文（見偵15314證物卷(五)第71頁至第72
        頁、第75頁至第77頁）及力麒公司94年9月28日北投線
        空中纜車專案固定會議紀錄（見偵15314號證物卷(二)第
        400頁），山上站住宿區分A案（190間套房）、B案（18
        3間套房）設計規劃可憑。而此住宿之設計，已與力麒
        公司94年6月21日提出之計畫書內容不同，雖被告乙○○辯稱：規劃之180餘間套房，只是將原本4間房間共用
        一套衛浴設備之設計，更改成一間房間一套衛浴設備云
        云。惟查，團體房設計原即係為貼近教育研習功能之取
        向，而獨立個人套房再配合溫泉設施、嬰兒床等設計，
        即與力麒公司隱藏之「會議休閒渡假酒店」目的相符（
        見上開證物卷(二)第403頁），況上述證人天○○之證詞
        亦證述：房間單元係比照休閒旅館，183間是儷山林公
        司之要求等語，再依儷山林公司所提出之興建管理計畫
        書暨素地開發計畫，可知儷山林公司就山上站之營運，
        住宿設施收入占營運收入2/3，計畫內容亦以住宿為主
        ，規劃183個房間，只規劃少數會議空間，並提供遊客
        休息，且設有嬰兒床，實已偏離教育研習之取向，此併
        已與內政部國家公園計畫委員會第49次會議審議通過之
        「預先評估環境影響報告書」不符，而係溫泉觀光飯店
        之設計，已堪認定。被告乙○○所辯顯係卸飾之詞，無
        可採信。
    (五)、儷山林公司應為偏離教育研習規劃之住宿設計不當變更
        ，補提「環境差異性分析報告書」
        儷山林公司提出之興建管理計畫書暨素地開發計畫，經
        台北市政府於95年1月26日邀集陽管處及內政部營建署
        共同審查，就山上站終點素地開發基地，面積約3.56公
        頃，設置研習住宿設施183間及溫泉遊憩設施64間，認
        與規劃階段報經內政部國家公園計畫委員會審議通過之
        「預先評估環境影響報告書」有所不同，因此決議儷山
        林公司應就山上站設施規模與預先評估環境影響報告內
        容的差異提出環境差異性分析報告書，內容應包括興建
        前後之交通衝擊分析，並檢討挖填方是否超過原預先評
        估影響報告書內容，用以決定山上站素地開發增列研習
        住宿設施及溫泉遊憩設施後，是否已達「開發行為應實
        施環境影響評估細目及範圍認定標準」所規定應實施環
        境影響評估之標準。在該次會議中，主席即時任臺北市
        政府新建工程處（下稱新工處）代處長酉○○裁示：「
        (一)北投線空中纜車BOT案『興建管理計畫書暨素地開發
        計畫書』內容經中華顧問工程司及業務單位審視符合原
        始招商文件，並經與會單位及顧問詳實討論暨提出修正
        意見，如無其他原則性意見，本案比照本府都市設計審
        議委員會審查方式，原則上通過審議，其中有關『環境
        差異分析』屬陽管處審議範圍，請陽管處就『環境差異
        分析』部分之審查結果正式發函本處。(二)請開發單位（
        儷山林公司）依會議意見修正報告書後，送交市政府與
        陽管處審視無誤後再准予核備」，此據證人即營建署公
        園管理組承辦人癸○○、陽管處企劃經理課課長丑○○
        於原審時結證明確 (見原審卷(四)第301頁、第302頁、卷
        (五)第31頁背面、第30頁)，並有臺北市政府新工處95年2
        月15日北市工新企字第09560374400號函附95年1月26日
        「北纜案『興建管理計畫書暨素地開發計畫書』審議會
        議」紀錄、會議錄音及譯文可憑（見偵15314卷(四)第173
        頁至第178頁，證物卷(五)第1頁至第29頁）。足見本件係
        因儷山林公司就山上站未依內政部國家公園計畫委員會
        審議通過之「預先評估環境影響報告書」規劃，始無法
        如期通過台北市政府前開會議之審查。又依台北市政府
        前開95年1月26日會議之決議，儷山林公司有提出環境
        差異分析報告書之義務，果其所提出之環境差異分析報
        告說明書可通過陽管處之審查，自可依前開會議之結論
        再予備查，倘儷山林公司所提出之環境差異分析報告書
        經陽管處審議之結果，與內政部國家公園計畫委員會第
        49 次審查通過之預先評估環境影響報告書內容有差異
        ，則儷山林公司勢必須再修正設置研習住宿設施及溫泉
        遊憩設施計畫以符合先前預先評估環境影響報告書內容
        ，否則必須重新申請預先評估環境影響，經國家公園計
        畫委員會審議通過後，始得設置研習住宿設施及溫泉遊
        憩設施。是陽管處對於「環境差異性分析報告書」審議
        結果即影響儷山林公司能否依其95年1月26日提出規劃
        內容施工及取得山上站建造執照時程乙節，應堪確認。
        然陽管處就上開環境差異分析報告書之審查，亦須依法
        令進行，而非得進行無拘束之審查。蓋以山上站依前開
        內政部95年5月12日之公告，固可設置研習住宿中心，
        然依照「舊開發行為應實施環境影響評估細目及範圍認
        定標準」第23條第1項第一款第1目及第31條第1項第13
        款規定「各種文化設施、教育設施興建或擴建，位於國
        家公園內，其申請開發面積1公頃以上者，應實施環境
        影響評估」，此有環保署94年8月10日環署綜字第
        0940061334號、95年4月27日環署綜字第0950031824號
        函在卷可參（他7389號卷(一)第95頁、第96頁）。據此可
        知，儷山林公司就山上站之設計須係屬研習住宿為標的
        ，其開發面積須在1公頃以下，始無須實施環境影響評
        估。
  四、共同被告寅○○未依法審查儷山林公司所提出之差異說明
      書
    (一)、儷山林公司依據上揭95年1月26日審查會議決議，於95
        年2月23日，提出「民間機構參與興建暨營運北投線空
        中纜車預先評估環境影響報告-素地開發計畫配置計畫
        差異說明書」予陽管處審查，然該差異說明書並未就其
        變更規劃設計後之山上站所增加之研習住宿及溫泉遊憩
        設施對於環境影響為詳實說明。亦即，儷山林公司對於
        以研習住宿為外衣所掩實質內涵為觀光飯店所造成之水
        保、景觀、環境監測及衍生之交通衝擊、溫泉取供、生
        態補償，無從依前開差異說明書獲得無庸經環境影響評
        估之結論，此從陽管處承辦人員即企畫課員卯○○審查
        結果所擬具簽稿所加註之意見即可得證 (見他7389卷(二)
        第72頁)，由前開卯○○之簽稿，可知該差異說明書仍
        有修正必要，詎同案被告寅○○於95年2月24日簽核簽
        稿時，明知儷山林公司所提該差異說明書有以上缺失，
        惟因已收受儷山林公司賄款3百萬元，故將函稿主旨欄
        「惟請依說明修正相關內容後過處」記載刪除，而發函
        准予備查儷山林公司所提差異說明書，為此違背職務行
        為等情，業據同案被告寅○○是認在卷，並據證人丑○○於原審時證述儷山林公司前開差異說明書仍有修正之
        必要明確 (見原審卷(五)第35頁及背面)，並有95年2月24
        日內政部營建署陽管處營陽企字第0950001167號函附卷
        可參（見他738 9卷(二)第128頁）。
    (二)、內政部營建署因儷山林公司所提出山上站設計變更，相
        對「預先評估環境影響」程度亦有所變動，依上揭95年
        1月26日審查會議紀錄，於95年2月24日函請陽管處依「
        國家公園法」、「國家公園範圍內預先評估環境影響原
        則」規定及會議紀錄內容，詳予審查主辦機關臺北市政
        府所送修正補充後興建管理暨素地開發計畫及預先評估
        環境影響差異說明書，而為必要許可乙節，亦據證人癸○○於原審時證述綦詳 (見原審卷(四)第303頁)，並有內
        政部營建署95年2月24日營署園字第0950008119號函可
        憑（見他7389卷(二)第103頁）。惟陽管處亦於同日發函
        准予備查儷山林公司所提差異說明書（見前述），內政
        部營建署收受該准予備查函文後，認陽管處准予備查儷
        山林公司所提差異說明書函示內容無法清楚交待差異情
        形，而於95年3月9日再函請陽管處辦理該案後續許可事
        宜，亦據證人癸○○證述明確 (見原審卷(四)第303頁)，
        並有內政部營建署95年3年9年內政部營建署營署園字第
        0950009927號函附卷可稽（見偵15314卷(三)-1第537頁）
        。可知儷山林公司95年2月23日所提出之差異說明書，
        仍未符合前開第49次審查會議所通過之無庸為環境影響
        評估之內容，陽管處處長寅○○亦未實質審查而為違法
        許可。雖內政部營建署於95年3月9日再函請陽管處續為
        審查。而同案被告寅○○因見前述營建署於95年3月9日
        來文要求依國家公園法第14條及其施行細則第10條規定
        ，繼續審核儷山林公司所提差異說明書，認為遇有困難
        ，被告乙○○復於95年3月中旬交付500萬元賄賂予寅○○，已如前述。寅○○收受前開賄賂後，隨即於95年3
        月15日函覆內政部營建署稱本案已前依國家公園法第14
        條及其施行細則第10條規定完成相關報核許可程序，此
        有內政部營建署陽管處95年3月15日營陽企字第0950001
        203號函及陽管處95年3月15日營陽企字第095001203號
        函可按（見他7389號卷(二)第104頁及背面），堪認共同
        被告寅○○已有違背職務之情。
  五、營建署於95年4月12日召開會議決議要求儷山林公司再提
      出環境差異分析報告及山上站之設計應予減量，惟儷山林
      公司遲遲未提出減量設計及山上站素地開發用地調整配置
      之環境影響評估報告
    (一)、內政部見陽管處無續為審查北纜案環境差異評估之問題
        ，即定於95年4月12日下午2時30分召開「研商陽明山國
        家公園區內有關北投線空中纜車BOT案審查作業疑義會
        議」，並於95年4月4日以營建署名義發函，邀請行政院
        第三組、經建會、臺北市政府、營建署、陽管處等出席
        討論，會議決議：「(一)北投線空中纜車BOT案素地開發
        土地使用強度，請臺北市政府及陽管處確實依投標須知
        相關文件規範、國家公園法暨施行細則、陽明山國家公
        園計畫及遊憩區細部計畫規定覈實審查，並考慮生態保
        育及民眾輿論觀感，以減量為原則。(四)本案研習住宿設
        施應確實強調研習住宿功能，並加強兩者關連性。(五)請
        臺北市政府依陽管處95年2月24日函示，針對本案增加
        之項目及配置調整後對環境之影響、必須加強水保、景
        觀、環境監測及衍生交通衝擊、溫泉取供、生態補償及
        減少支柱等面向需為補充差異說明部分，修正預先評估
        環境影響報告書差異說明書，函送陽管處再詳予檢視審
        查後函覆審查結果，俾利後續建築許可審查」等事實，
        已據證人癸○○ (見原審卷(四)第304頁、第305頁)、台
        北市政府工務局新工處處長Ｂ○○證述 (見原審卷(五)
        252頁背面)在卷，並有該次會議紀錄及錄音光碟、譯文
        在卷可憑（見偵1531 4卷(四)第184頁至第第188頁背面、
        偵15314卷(五)第16頁至第40頁），是儷山林公司就山上
        站之設計之量體應予減量，而且研習住宿不能發展成觀
        光飯店，且須提出環境差異分析報告以供審查一節，已
        甚明確。
    (二)、乙○○見內政部營建署發出前開會議通知，即知僅行賄
        陽管處寅○○尚有未足，即決定再從高層著手。先央請
        其熟識行政院院長秘書辛○○代為表達不用進行環境評
        估之意見，惟辛○○認為應依法行事，故未積極處理，
        此業據被告乙○○坦認在卷，核與證人辛○○於偵查中
        證述情節相符（見偵15314卷(九)第57頁至第60頁），並
        有95年4月8日、同年月12日上午11時11分辛○○與被告
        乙○○間電話對話監聽錄音資料及譯文在卷可參（見偵
        15314證物卷(五)第100頁、第101頁）。而被告丁○○於
        95年初就任內政部政務次長，被告乙○○即向其陳情因
        保育團體抗爭而延誤北纜案開發時程等情事，此為被告
        丁○○供承不諱 (見他7389卷(一)第36頁)，核與被告乙○○所述曾在公開場合向丁○○抱怨之情節相符 (見偵
        15314卷(七)第268頁)，堪認被告丁○○對於北纜案之進
        行有一定了解。而被告丁○○隨即於95年2月間，向陽
        管處處長寅○○提及北纜案為國家重要政策，並以內政
        部次長身分要求寅○○積極協助此案。再於95年4月12
        日前揭北纜案會議開會前，先主動致電被告乙○○稱「
        我聽說營建署下午2點半要開1個會喔」、「我們不要說
        那麼複雜」、「這個事情我來給你處理啦」、「我是想
        說一說啦，因為有的事情處理的不是很好，要看怎麼收
        尾啦」、「營建署現在被我釘在牆壁上，現在怕我怕的
        要死，這個我才有辦法啦。因為你們這個還有南港（指
        力拓公司承攬之南港展覽館案件）那個事情喔，我整個
        整理理的喔（臺語），找一天我們兩個講一下啦」、「
        這件我先給你處理，看怎麼樣，我再給你電話」等語，
        經乙○○在電話中告知儷山林公司承攬北纜案及力拓公
        司承攬之南港展覽館承辦基層公務員不同意工期計算等
        難題，丁○○即表示：「沒關係，我來拗他（指承辦人
        ）」、「我都知道啦，因為你這個好幾樣，你還有下水
        道的（指力拓公司向營建署承攬之下水道工程）咧」、
        「我現在叫營建署把你相關的都清查出來，找一天我們
        再講一下」、「我現在先來處理，因為兩點要開會」等
        語。待前開會議結束後，被告丁○○隨即於同日下午5
        時11分又致電乙○○，並約定翌日在晶華飯店見面，2
        人於同年月13日下午會面後，再於同年月18日下午再度
        於同一地點見，被告丁○○並收受被告乙○○交付之
        120萬元，已詳如前述。被告丁○○又知悉同案被告寅
        ○○將可能遭降調，仍向寅○○誆稱：乙○○有特殊關
        係，是親「民進黨的朋友」，從臺北市拿到北纜案，最
        重要是建照（即建造執照）部分，要儘快通過；而其剛
        到內政部，沒有熟悉的朋友，日後將會關照、提攜寅○○等語為由，利誘同案被告寅○○儘速核照。復於同年
        5月10日向營建署署長李武雄要求北投線空中纜車建照
        核照要快，李武雄於向寅○○詢問後，要寅○○自行向
        被告丁○○報告時，被告丁○○即要求寅○○儘快辦理
        核照，並需製作進行進度表且按每星期向其報告核照進
        度，且再重申會照顧提攜寅○○，而以次長身分向營建
        署及陽管處施壓，同案被告寅○○遂即命被告甲○○擬
        具進度表、翌日即傳真予被告丁○○，並於每星期以電
        話或傳真（丁○○不在時）向被告丁○○報告進度。被
        告丁○○於95年5月11日接獲第一份進度表後，即於同
        日下午3時40分，致電乙○○稱：「我昨天跟那個署長
        說了，北投纜車要快，他現在把整個日程表，都已經整
        個規劃出來給我了啦，昨天我跟他說完，他給寅○○有
        馬上交待了啦」、「他（然營建署長）交待完，已經跟
        寅○○說了，寅○○今天已經跟他回報，把所有的時程
        都抓出來了，我傳過去給你看，這張你看就好，不要給
        外面的人看到」等語，而為違背職務之行為，此經同案
        被告寅○○於原審時以證人身分結證（見原審卷96年7
        月5日審判筆錄）及證人李武雄偵查中證述（見偵15314
        卷(七)第297頁至第301頁）屬實，並有陽管處建照、雜照
        作業流程進度表3紙（見他7389卷(二)第169頁至第17 1
        頁）、丁○○95年5月11日電話監聽錄音光碟及譯文可
        稽（見偵15314證物卷(五)第110頁）。從而，被告丁○○
        因收受被告乙○○之賄賂後，以其職權上之權力施壓內
        政部所屬陽管處及營建署，並明知建照核發繫於環境差
        異審查之結論，且此繫於各不同機關之職掌及認定，非
        純因陽管處之審查，仍強求陽管處提出進度表，進而將
        前開進度表交付被告乙○○堪予認定。
    (三)、查營建署國家組因此以儷山林公司提出之北纜案山上終
        點站素地開發規劃設置研習住宿設施共183間房間，僅
        規劃少數會議室空間，已偏離研習住宿設施係以研習為
        主，住宿為輔之使用目的，似與提供住宿功能觀光（休
        閒）飯店相近，而認北纜案有進行環境影響評估之疑慮
        ，在未進行環境影響評估或主管機關（環保署）未釋示
        不需進行環境影響評估之前，不應核發建造執照。且陽
        管處又未確實審核該案新增研習住宿設施及溫泉遊憩設
        施所生之環境影響差異分析，因而於95年5月24日，以
        內政部名義發函臺北市政府，請臺北市政府向環保署函
        詢應否進行環境影響評估等情，此據證人癸○○於原審
        證述明確 (見原審卷(四)第307頁)，並有內政部95年5月
        24 日營署園字第0952908498號函在卷可佐（見他7389
        卷(二)第23頁背面）。被告乙○○知悉營建署發函臺北市
        政府促請發函環保署詢問應否進行環境影響評估後，大
        為驚慌，即打電話向被告丁○○求助，於同日下午5時6
        分許，並打電話交待其公司人員，明天要拿份資料給顏
        先生(指被告丁○○)，且於同日下午5時22分，被告乙○○與該公司某不詳真實姓名年籍人士通話時，該人於
        電話中詢問是否有收到文件，並提及「我叫金律師給市
        政府那一份，再加強一些法令下去，多寫一點，因為市
        政府那個才是最重要嘛」，「但是市政府部分還要追加
        」等語，此有95年5月25日15時09分、17時22分通訊監
        聽錄音及譯文可證（見偵15314卷(五)第117頁、第119頁
        ）。丁○○乃傳真至營建署秘書處，要求承辦人員說明
        ，此有營建署署長室函件電話紀錄單在卷可佐（見偵
        15314 卷(六)第164頁）。署長李武雄於知悉發函臺北市
        政府情事後，即要求承辦人員去向次長說明，癸○○即
        於同年5月29日在主任秘書陳茂春率同下前去向丁○○
        報告，癸○○等因擔心次長可能會受廠商誤導，先詳為
        說明本件有進行環境影響評估疑慮之事實及法令依據，
        然丁○○隨即詢問發文了沒？癸○○等告知已發文，丁○○稱：「發了還跟我報告作什麼，這樣做不會再搞掉
        一個署長嗎？你們捅了那麼大的摟子，自己去收拾」等
        語，即命癸○○等人離開等節，被告丁○○亦坦承有為
        上開言語，此部分事實亦據證人癸○○證述：我們報告
        約半小時，也提供書面資料給次長，說明此案有環評疑
        慮 (見偵15314卷(六)第158頁)... 有準備書面、圖面資
        料向政務次長詳細說明本案內容，他 (指被告丁○○)
        表示已經發函，何必再報告，他有說一些情緒性言語等
        語（見原審卷(四)第309頁)證述明確。是被告丁○○於營
        建署相關人員提供書面資料報告時，即應知本件係儷山
        林公司設計前開第49次會議所未許可之仿觀光飯店之設
        計後始產生環評疑慮，且95年1月26日及同年4月12日兩
        次審查會議，已要求儷山林公司就山上站之量體減量，
        並應提出環境差異分析報告，均因儷山林公司未確切為
        減量及修正往研習住宿關連性之設計，並提出環境差異
        分析報告，始無法獲得發照，卻仍枉顧北攬案依規定應
        作環境差異分析審查，果有符合應行環境影響評估之規
        定，即有進行環評之必要，卻不斷要求陽管處違法發照
        (詳後述)，是其於收受被告乙○○所交付120萬元賄賂
        後有違背職務之行為已堪認定。
    (四)、儷山林公司依前開94年4月12日會議之要求，於95年5月
        2 日向台北市政府提出「民間機構參與興建暨營運北投
        線空中纜車預先評估環境影響報告書-開發配置計畫調
        整補充差異說明書」，而台北市政府於95年5月4日將該
        說明書轉送陽管處。該開發配置計畫調整補充說明書經
        陽管處企劃經理課課員卯○○於95年5月8日審核後，作
        成「一、95年2月所提調整規劃方案p2- 10比較表所列
        項目和面積，與本次所提調整方案p2- 21不同，且總體
        之餐飲商店設施、溫泉遊憩設區及研習住宿設施面積大
        幅增加，請說明。二、p3-39大眾運輸系統部分，請再
        查明更新資訊。三、本說明書仍多摘錄自前奉核定之預
        先評估環境影響報告書（定稿本），因原報告書係針對
        全線所辦理之環境影響，本說明書係針對素地開發用地
        調整配置所衍生之環境影響，故請仍以該素地開發用地
        為主要考量。四、水土保持作業應依送請市政建設局審
        查通過之水土保持計畫辦理。五、依95年4月12日研商
        會議，山上站之研習住宿設施部分，臺北市政府應再協
        調特許公司減量配置，爰本說明書所引用之房間數及所
        衍生之旅次量等資料，應予調整，且其交通衝擊計畫應
        經市府交通局審議。六、p4-72各車種之停車需求係由
        停車轉換率換算而得，惟停車轉換率之數據及依據為何
        ，未說明，與表4.2.3-16究為需供比抑或供需比，請確
        認。七、p4-110所列生態補償之措施，應確時（應為實
        ）落實並擬訂具體處理方式」等審查意見，同案被告寅
        ○○卻未依95年1月12日、同年4月12日會議決議函復新
        工處轉儷山林公司修正補充差異說明書，即逕行與儷山
        林公司聯繫，儷山林公司未依上開會議決議內容將修正
        後資料呈由臺北市政府新工處轉送陽管處審核，即將修
        正後之說明書逕交付寅○○，寅○○於95年5月15日直
        接將修正後之補充差異說明書交給卯○○審核，卯○○
        審核後，於95年5月17日簽呈：「說明：二本件市府新
        工處依前開函送差異說明書2份至本處，經初步檢視後
        依內政部95年4月12日會議結論臚列意見，惟經95年5月
        15日重新抽換該差異說明書2份，再經檢視，除調整及
        修正部內容外，尚有部分容待釐清及調整：(一)依95年4
        月12日會議結果一、「考量生態保育及民眾輿論觀感，
        以減量為原則」，據此，本差異說明書之內容似乎仍以
        原規劃之研習住宿設施及溫泉遊憩設施量體，而非依會
        議結果整整減量後所應擬差異說明書。(二)本說明書基地
        環境資料分析仍多摘錄自前奉核定之預先評估環境影響
        報告書（定稿本），因原報告書係針對全線所辦理之環
        境影響評估，本說明書係針對素地開發用地調整配置所
        衍生之影境影響，故仍應以該素地開發用地為主要考量
        ，以避免引用失當。(三)依本說明書內容規劃其餐飲設施
        、商店設施、休憩設施（研習住宿設施、溫泉遊憩設施
        、服務中心）面積合計0.9公頃，未來建管小組審理相
        關建照作業時，應妥為審視其一致性。(四)由於本說明書
        係依內政部（營建署）認為素地開發計畫與原規劃內容
        有差異，因此要求提送差異說明書予以審視，惟查『預
        先評估環境影響報告書』係經報請營建署轉內政部國家
        公園計畫委員會（含專案小組）審查通過（本處僅程序
        審查並無實質審查），現如認有差異須提送差異說明書
        ，似應再陳報營建署轉計畫委員會確認，如由本處審查
        ，似有未妥。(五)另查環保署95年2月20日新修訂之「開
        發行為應實施環境影響評估細目及範圍認定標準」第31
        條第1項第13款，觀光（休閒）飯店、旅（賓）館興建
        或擴建位於國家公園，申請開發面積1公頃以上者，應
        實施環境影響評估。由於山上站素地開發原規劃並無『
        研習住宿設施』，故前雖經市府環保局函請環保署釋示
        無須辦理環境影響評估，惟後來重新調整規劃有『研習
        住宿設施』，其性質是否屬上開第31條所指觀光（休閒
        ）飯店、旅（賓）館興建及是否須據以辦理環境影響評
        估，似應請臺北市政府再函請環保署釋示為宜。三、綜
        上所述，擬分別函請臺北市政府及營建署就上開疑義釐
        清後，據以依規定程序辦理後續事宜」等審查意見。然
        同案被告寅○○卻將之抽換為上開95年5月8日卯○○所
        擬簽稿內容，寅○○將卯○○於95年5月8日所為審查意
        見一刪改為「1.95年2月所提調整方案2-21比較表所列
        項目和面積，與本次所提調整方案p2-21不同，請開發
        者再確認」，將意見三完全刪除，並將意見五刪改為「
        山上站各項設施部分，請依95年4月12日研商會議決議
        第一項辦理，另交通衝擊計畫應經貴府交通局審議」等
        語，於95年5月19日函復臺北市新工處，陽管處已將儷
        山林公司差異分析報告審查完結，附帶意見備查在案，
        並於同日將上開差異分析報告已審查完結之事呈報被告
        丁○○等事實，業據證人卯○○證述：95年5月17日伊
        所簽之底稿後來不見了，後來於5月19日處長 (指寅○○)有向伊說明等語 (見原審卷(五)第75頁)，證人丑○○
        證述：寅○○於95年5月19日向卯○○解釋何以抽除5月
        17日簽呈時在場等語 (見原審卷(五)第32頁背面)屬實，
        並有95年5月5日內政部營建署陽明山國家公園管理處營
        陽企字第0950002709號函稿（見他7389卷(二)第125頁至
        第127頁）、95年5月17日檔號0000000000號企劃經理課
        簽呈（見偵15314卷(十)第29頁至第30頁）。綜上所述，
        儷山林公司於95年5月2日及同年月15日所提出修正之差
        異說明書，並未針對素地開發用地調整配置所衍生之環
        境影響提出評估報告、山上站之研習住宿設施部分並未
        為減量設計，該儷山林公司山上站所設計之量體，既已
        不符前開第49次會議決議之內容及環保署90年無庸進行
        環評之原案標準，復不顧本件之期程延宕，竟遲遲不依
        95年1月26日及同年4月12日兩次會議決議之要求，提出
        山上站素地重新配置之環境差異分析報告及重新減量設
        計以供審核一節，應屬甚明。
  六、被告甲○○及丙○○明知儷山林公司北纜案設計有上情而
      不應逕予核發建照，然仍於95年6月2日簽請核發建照
    (一)、同案被告寅○○明知北纜案有前開山上站素地開發應減
        量配置，及山上站素地開發增設研習住宿設施及溫泉遊
        憩設施已與預先評估環境影響內容不同，在被告乙○○
        所經營之儷山林公司提出環境差異分析審查無庸進行環
        評前，不得逕予核發山上站之建造，竟指示被告甲○○
        發照。而被告甲○○未依相關建築法令審查儷山林公司
        所提之山上站、陽明公園站建造申請案是否合法，即因
        處長即同案被告寅○○批示要發照，即於95年6月2日審
        核發照，且其原本不同意在95年6月7日讓儷山林公司領
        照，是被告丙○○表示建照先給儷山林公司，回來再清
        圖，反正建照拿沒也有沒有用，其才同意讓儷山林公司
        先領照等情，此據被告甲○○供承在卷（原審卷(二)第67
        、68頁），並以證人身分結證屬實。又丙○○係於95年
        1月間，由被告乙○○透過立法委員余政道向內政部長
        未○○推薦升任其為陽管處主任秘書，為此余政道於95
        年1月25日13時53分許，打電話給乙○○表示需要丙○○的人事資料正本，以便親自拿給部長未○○，請乙○○轉告丙○○填好後直接拿至其辦公室，於同日下午16
        時許，乙○○給余政道丙○○所使用行動電話號碼0000
        000000，於同日16時28分許，丙○○即致電乙○○詢問
        余政道電話，且丙○○並於95年3月27日主動邀約乙○○參加與寅○○之生日聚餐，並表示要介紹甲○○也來
        ，要介紹甲○○給乙○○認識等事實，亦有95年1月25
        日13時53分、同日16時，及95年3月27日17時17分之電
        話通話監聽錄音及余政道與被告乙○○及同案被告子○○與被告乙○○之電話譯文在卷可稽（見偵15314卷(五)
        第86頁、第99頁）。顯見被告丙○○確有經由被告乙○○透過關係向內政部長舉薦其擔任陽管處主任秘書無訛
        ，被告於本院辯稱其升職，早經營建署署長陳光雄於95
        年1月21日批准，並未私下向被告乙○○請託云云（見
        本院前審卷(一)第238頁），核與上情不生衝突，難採為
        被告丙○○有利認定。又寅○○、丙○○及甲○○均知
        悉內政部次長丁○○關心且要求儘快核發建造執照，復
        多次與乙○○、子○○等飲宴事實，業據同案被告寅○○、被告丙○○供承，互核相符。被告甲○○於95年5
        月15日，簽請核發本案纜車T1至T24支柱雜項執照4張，
        經被告丙○○複核後，同案被告寅○○於同年月22日審
        核同意並發照，且於同年5月15日，較預定期程提前1週
        ，先以傳真通知山坡地審查之8位外審委員開會，致部
        分外審委員無法臨時排出行程，而有5位外審委員於同
        年月17日第二次山坡地審查會議缺席，在被告丙○○、
        甲○○等出席委員同意下，通過本案之山坡地審查決議
        之事實，亦據證人即外審委員宇○○、宙○○、玄○○
        於原審到庭證述在卷（見原審卷(五)第213至219頁）。被
        告甲○○繼於同月25日，簽請核發本案山上站、陽明公
        園站之建造執照2紙，惟陽管處企劃經理課課長丑○○
        及承辦人卯○○就核發山上站建造執照乙案簽註：「一
        、依內政部95年5月24日營署字第0952908498號函（副
        本）請臺北市政府釐清是否須依『開發行為應實施環境
        影響評估細目及範圍認定標準』第31條第13款規定實施
        環評，爰須俟臺北市政府函請環保署釋示確定後，再予
        續辦，以免如函釋須辦理環評而影響程序作業，敬請納
        入卓參。二、本件說明五(二)1.建蔽率為29.99%，其雖符
        淨建蔽率≦30%規定，惟因本案位於遊四，其粗建蔽率
        應≦5，未見敘明，建請釐清。三、依本說明五(二)1.申
        請人樓地板面積及廠商附『建築物概要表』之各項目申
        請面積，其與前所函送之『差異說明書』內容似有差異
        ，應予釐清。四、另依內政部95年4月28日內授營園字
        第0950802350號函送95.4.12會議決議一『北纜案素地
        開發土地使用強度，以減量為原則』，爰是否已據以減
        量配置，請納入核照卓參」等意見，被告丙○○、同案
        被告寅○○因已知悉上揭內政部已發函臺北市政府請其
        函請環保署釋示是否需進行環境影響評估，故批示請申
        請人依企劃經理課所提意見再予說明等事實，亦據同案
        被告寅○○、被告丙○○供承在卷，並據證人丑○○證
        述屬實 (見原審卷(五)第33頁背面)，且有上開簽稿附卷
        可稽（見他7389(二)第144頁、第145頁），足見被告丙○○、被告甲○○均知儷山林公司所提出山上站之設計環
        評尚有疑義及未依95年4月12日之會議決議減量設計。
    (二)、臺北市政府於接獲內政部營建署95年5月24日營署字第0
        952908498號函後，由新工處承辦人戌○○配合儷山林
        公司，完全依照該公司資料行文退回營建署，不行文環
        保署函請釋示山上站素地開發是否需實施環境影評估，
        而函復「二、查『北投線空中纜車BOT案』應否實施環
        境影響評估一節，業經行政院境保護署90年3月30日（9
        0）環署綜字第0019403號函釋，本計畫案開發規模未達
        『開發行為應實施環境影響評估細目及範圍認定標準』
        無需實施境影響評估在案。三、另查本處95年1月26日
        【北投線空中纜車BOT案『興建管理計畫書暨素地開發
        計畫書』審議會議】暨大署95年4月12日【研商陽明山
        國家公園區內有關『北投線空中纜車BOT案』案審查作
        業發義會議】中，大署一再強調北投線空中纜車山上站
        素地之『研習住宿設施』不宜發展為『溫泉旅館』，該
        項設施應以教育研習為主，住宿設施係配合教育研習之
        使用者提供必要之服務。本案BOT特許公司亦依大署意
        見修正『民間機構參與興建暨營運北投線空車纜車預先
        評估環境影響報告書-開發配置計畫調整補充差異說明
        書』函送陽管處備查在案」等語，亦有Ｅ○○手札、臺
        北市政府工務局新工處95年5月30日北市工新企字第095
        02669200號函可憑（見偵15314證物卷8第347頁、他738
        9卷(二)第25頁）。是依台北市政府該函所指，就北纜案
        似無庸進行環評，然依前開95年4月12日會議決議，儷
        山林公司應補提計畫書及預先環境評估影響差異說明書
        ，陽管處應審查儷山林公司規劃之內容是否與前開第49
        次會議之決議內容相符，況北纜案無庸進行環評既係環
        保署90年所做之函示，係於北纜案於93年2月16日經內
        政部國家公園計畫委員會第57次會議變更計畫，而由內
        政部於94年5月12日公告之前，儷山林公司復就山上站
        素地為重新配置規劃，自不得於環境評估分析審議前，
        以環保署90年所為函示主張無庸進行環評。且寅○○、
        丙○○、甲○○明知儷山林公司補提之差異說明書，未
        依95年4月12日之決議減量設計，仍為違法之核備已詳
        如前述，自非得據台北市政府工務局前開新工處95 年5
        月30日函為核發建照之依據。
    (三)、同案被告寅○○因收受前揭賄款，且受被告丁○○壓力
        ，又面臨降調難題，被告丁○○乙○○均曾暗示可為其
        繼續爭取留任，同案被告寅○○希望透過二人為其解決
        職務問題，期可不被降調，得以繼續留任，且因先前撰
        寫並呈報丁○○之本案進度，預定可以於95年6月2日核
        發山上站及陽明公園站之建造執照，遂欲按預定日期核
        發建造執照，以符合丁○○、乙○○要求。寅○○、丙○○、甲○○均明知儷山林公司尚未依陽管處上開95年
        5月19日營陽企字第0950002709號函附件所示審查意見
        第三項第4點所示，提出減量規劃及補充差異說明書，
        且未於95年6月1日傳輸修正後之山上站建造執照申請書
        電腦檔案，亦未經設計人大耘國際聯合建築師事務所建
        築師地○○、天○○用印修改山上站建造申請書之設計
        建築高度、建築面積、設計建蔽率、總樓地板面積、設
        計容積率及工程造價概算等項目，且依陽明山國家公園
        保護利用管制規則之規定，陽明公園遊憩區（遊四）建
        蔽率為粗建蔽率≦5%且淨建蔽率≦30%，建築高度為≦2
        層樓或簷高7公尺；另該管制規則第28點規定，遊憩區
        建築物地下層開挖範圍除另有相關規定者外，其面積不
        得大於建築物投影面積，其深度以1層或4公尺為限；又
        『陽明山國家公園計畫北投線空中纜車計畫個案變更計
        畫書』陽明公園（遊四）允許纜車設施之高度限制為以
        不超過2層樓或簷高9.5公尺，然儷山林公司所提出之申
        請資料，其中建物高度部分未敘明及簷高9.5公尺、溫
        餐棟地下001層高度為5.6公尺、地上001層高度7公尺地
        上00 2層高度7公尺，均與前開規定不符。再以儷山林
        公司亦未修正建造執照申請書第2- 1頁挖填方資料，即
        由甲○○以儷山林公司已同意將山上站地下二層改為地
        下一層等理由，再次重擬簽文，同案被告寅○○並急於
        當日下班後，要求丑○○儘速審查本案，然丑○○、卯
        ○○仍於次日（95年6月2日）上午，在該簽文上簽註同
        上述意見，表示仍有量體及環評疑慮，且再度敘明環評
        法之主管機關為環保署並非臺北市政府，臺北市政府僅
        係主辦機關，有關環評疑慮仍應先洽營建署瞭解是否已
        經釐清等意見。同案被告寅○○、被告丙○○及甲○○
        等三人即針對丑○○、卯○○所簽註意見討論後，由寅
        ○○代甲○○草擬辦理情形，寅○○並擔心甲○○之繕
        打時間延誤發照，遂交待秘書繕打後，由甲○○浮貼於
        該簽文內於95年6月2日下午3時5分提出意見，並未再會
        企劃經理課等單位，即直接交由被告丙○○覆核後，並
        由同案被告寅○○於當日（95年6月2日）下午3時20分
        同意核發山上站，及陽明公園站建造執照。又因被告甲○○已排定95年6月5日至9日至南投受訓，被告甲○○
        遂於95年6月2日下班前，將前開建造執照正本交由同案
        被告寅○○保管等情，已如前述。而被告甲○○復坦承
        ：儷山林公司未依95年5月17日會議修改部分，就用打
        「」方式處理，面積數量都改量了、建蔽率、地下二
        樓都改掉了等語 (見本院更一卷(一)第181頁)，被告丙○○對前開核發建照執之方式亦不爭執，亦經同案被告寅
        ○○證述前開核發建照之程序無訛 (見原審卷(五)第337
        頁背面至第338頁)。雖被告丙○○、被告甲○○均辯稱
        ：核照後得再為清圖云云。惟被告丙○○、被告甲○○
        除明知儷山林公司尚未提出完備之補充差異說明書已如
        前述，甚且未於95年6月1日上傳修正後之山上站建造執
        照申請書電腦檔案，亦未經設計人大耘國際聯合建築師
        事務所建築師地○○、天○○用印修改山上站建造申請
        書之設計建築高度、建築面積、設計建蔽率、總樓地板
        面積、設計容積率及工程造價概算等項目。而開發樓層
        如有變更，其結構計算及開挖支撐均須重新計算，此業
        據證人即土木大地結構工程技師宇○○及建築師宙○○
        於原審證述明確（見原審卷(五)第214頁背面、第216頁)
        ，另儷山林公司設計建築高度、地下室開挖範圍均不符
        國家公園保護利用規則之規定，此實難以其所辯地面層
        高度係誤載一詞而卸責。再以被告丙○○、甲○○同意
        儷山林公司以打「」方式，將山上站圖說之地下2層
        改為地下1層等理由，依前述之情同意核發建照，棄結
        構安全因樓層變更而有變動，未載明正確數值前有公共
        安全疑慮而不顧，實難認其無圖利儷山林公司。
    (四)、儷山林公司於同年6月7日派員請領山上站及陽明公園站
        建造執照，是時被告甲○○因受訓未在陽管處內，被告
        丙○○即以廠商急著要開工，執照先給廠商領等理由，
        以電話徵詢被告甲○○之意見，經被告甲○○同意廠商
        可先領取建造執照再事後修圖、清圖，陽管處隨即發照
        ，儷山林公司遂於當日取得前開建造執照等情，為被告
        丙○○所不爭執。被告甲○○嗣於受訓後將尚未修改之
        建築物圖說一一蓋上發照章存檔後，又利用職務上機會
        ，接續將該等其職務上掌管之圖說文書抽出交給儷山林
        公司員工Ｃ○○、徐月品等人隱匿，改以另行製作不同
        內容圖說附於建造執照卷宗內，此業據證人即建築師天
        ○○證述：95年6月甲○○要求更正，因為地面線未標
        示且高度有爭議，甲○○有要求建築師換圖，且甲○○
        有要求屋頂要修改符合高度等語 (見原審卷(五)第175頁)
        ，證人即儷山林公司之高級專員Ｃ○○亦證述：收到建
        照後，有陪建築師事務所員工帶很多圖去陽管處等語（
        見原審卷(五)第255頁)明確，是儷山林公司於96年6月7日
        取得建照執照後，儷山林公司有至陽管處更換圖已屬明
        確。又本件儷山林公司係於95年6月19日始上傳修正後
        之山上站建造執照申請書電腦檔案，於同年月20日申請
        更正減少樓地板面積，被告甲○○接獲上開申請書後，
        同年月21日擬函復該公司申請更正減少案，無涉變更設
        計，原則同意，惟經企劃經理課卯○○、丑○○審核後
        ，認建築之高度及深度均與法令不符，是時陽管處代理
        處長辰○○於同年7月4日上午9時10分批示本案原建照
        核准2層樓、9.5公尺及容積率80.81%是否合法，請企劃
        經理課重新審核，建管小組再為詳審。辰○○於同年7
        月10 日，發現被告甲○○容許儷山林公司員工Ｃ○○
        及設計人大耘國際聯合建築師事務所人員徐月品逕行抽
        出建造執照卷宗發照圖卷內之圖說，而以另行製作之不
        同內容圖說經被告甲○○當場加蓋發照章後附於發照圖
        卷內，被告甲○○原佯稱係抽換尚未核照之龍鳳谷站圖
        說云云，然於被告甲○○下班後，經陽管處其他人員比
        對後發現被告甲○○容許Ｃ○○、徐月品抽換之圖說確
        實為山上站圖說，遂要求追回遭抽換隱匿之圖說，並將
        相關圖說均交由政風室保管，以避免再遭抽換隱匿，始
        發現甲○○將陽管處發照圖卷內已蓋發照章之編號A1-5
        、A1-1 0、A1-11、A1-12、A1-13、A1 -14、A 1-15、A
        1-16、A2 -7、A2-8、A2-9、A2-10、A2-11、A2 -1 2、
        A2-13、A2-14、A2-23、A3-2、A3-3、A3-4、A3 -5、A4
        -3、A4-4、A4-5等24張建築物圖說，讓儷山林公司相關
        人員陸續抽出隱匿，而發照圖卷宗內正本仍缺編號A2-1
        3、A3-4、A3-8、A4-1、A4-5等五張圖說，其餘19張圖
        說正本係以發照後另行製作之圖說附於發照圖卷內，發
        照圖卷內並有2張同一圖號但不同內容之編號A5- 3圖說
        正本等事實，亦據丑○○、卯○○、辰○○、黃○○、
        Ｃ○○、天○○、地○○，於原審時及證人徐月品於偵
        查中證述屬實，並有94年11月23日經修改而未經蓋用修
        正章山上站建造執照申請書（編號A11-1，見偵15314證
        物卷(一)第29頁）、異動序號：000000000000-00000號建
        造執照申請書（其上印製日期遭塗改為95年6月1日，且
        挖填土方量未修正，復查無該序號之異動傳輸紀錄，上
        開證物卷第30頁），天○○建築師事務所95年6月21 日
        修建字第95017號函（見偵15314卷(十二)第47頁至第51頁）
        、內政部營建署政風室95年9月11日內營政字第0952914
        465號函及歷次網路傳輸紀錄暨資料庫電子檔乙片 (見
        同證物卷181至188頁)可稽、異動序號：0000000000000
        -00000號95年6月19日印製之山上站建造執照申請書（
        同證物卷第38頁）、經追回之上開圖說及檢察事務官勘
        驗上開扣案圖說後所製作之勘驗報告及圖說影本在卷可
        按（見偵15314證物卷(一)第88至140頁）。查就建築法第
        41條固無清圖之規定，惟經主管機關核發建照後，申請
        書及所附圖說既係存放在主管機關以供事後審核有無依
        法建築之用，自屬公文書之一部分，核照後無論係清圖
        或係變更設計，原始核准之資料定須留存以供審核，否
        則任由承辦人或申請人抽換，無異架空建照審核制度而
        易生流弊。經查，山上站申請建照之圖說，建築高度為
        2層9.5公尺違反國家公園保護利用規則部分，儷山林公
        司並未要求設計師地○○修改，並據證人地○○證稱清
        圖是在建照核發之前，承辦人員發現有問題，或建築師
        、建商發現設計有修正而換圖，「對副本圖」則是建照
        主管機關已簽准核發建造執照，通知業主依照原來核准
        圖對另外一份圖出來，這一份圖是開工所有的依據，這
        就叫做「對副本圖」，一般在核照前是可以抽換，但一
        旦建造執照已經核發，所附建築圖說已經建造執照核發
        單位蓋發照章後，就要以批准的圖為主，不可以任意抽
        換修正，如果要修正，一定要循申請變更設計程序處理
        等語在卷 (見原審卷(五)第208頁至第209頁背面），堪認
        被告甲○○、丙○○確有明知違背法令，而直接圖儷山
        林公司不法利益之行為甚明。雖被告丙○○辯以：陽管
        處之做法建造核准後可以清圖云云，惟被告丙○○就此
        所辯，核與陽管處處長辰○○所證：建照核發後，如果
        圖有問題要來文，不能直接抽換，因建照發出後，資料
        就變成文件了，清圖要在發照之前等語不符（見原審卷
        (五)第81頁背面)，復有陽管處97年3月19日營陽建字第09
        70001366號函載明「實務上需先完成清圖後領照」
        可稽（見本院前審卷(二)第172之1頁），則被告二人上開
        行為，即難謂有憑。況就北纜案山上站設計規劃既有前
        述違背法令而不得核發情事，被告丙○○、甲○○即應
        妥適審查，再以本件被告丙○○、被告甲○○所指之清
        圖，就建築高度、樓層變更，既已影響結構計算及開挖
        支撐，已非單純錯誤之清圖，而應申請變更，惟被告甲○○亦坦承：至95年6月20日儷山林公司申請變更前，
        儷山林公司換幾張圖不清楚，但確定有換過等語 (見本
        院更一卷(一)第180頁背面)，而儷山林公司抽換圖說，被
        告甲○○亦未將原核照時之圖說留底比對，自非適法。
        被告丙○○、甲○○違法發照，使儷山林公司得進行後
        續建築開發程序，顯已獲得不法利益，縱山上站、陽明
        公園站建造執照，無法如期施工，或縱經陽管處撤銷，
        仍無礙同案被告寅○○及被告丙○○、甲○○違法發照
        使儷山林公司獲得核發違法建造執照事實。被告丙○○
        、甲○○上開所辯，亦不可採。
    (五)、本院前審函查龍鳳谷管理站建物報廢情事及龍鳳谷站建
        造執照之申請情形，茲據陽管處97年2月5日、97年2月
        29 日回覆相關公文往返資料（本院前審卷(一)第277至
        349頁，卷(二)第4頁以下），固可認定龍鳳谷站之建造執
        照尚未核發，然此僅證明龍鳳谷站建照經申請而未核准
        ，惟儷山林公司既可就各建造執照獨立施作（詳後述）
        ，是此亦無礙上開圖利犯行認定。再者，證人Ｄ○○於
        本院97年4月30日審理時證稱：本案差不多有七張建照
        ，整個纜車案寫在一本計劃內，而儷山林公司未說明要
        分期開工，所以伊認定是要同時開工去做，所以只讓他
        們領1張施工許可證。但依規定如果分別提出或申請時
        說明要分期分區施工者，是可以的。...95 年6月13日
        至現場會勘時，起造人在現場有一部分在施工，依規定
        沒有罰則，只能制止他們等語（見本院前審卷(二)第257
        至261頁），依此足認，縱儷山林公司已取得山上站之
        建照，縱未取得本案全部之7張建照，仍可就其已取得
        之建照執行施工。被告乙○○、被告丙○○、被告甲○○所辯須全部建照全部核發始可開工並無所據，甚且前
        開陽管處函，亦無從反證被告二人違法核發上開建照之
        行為，無圖取儷山林公司不法利益，自難據此為被告有
        利認定。
    (六)、被告乙○○於取得北纜案以研習住宿設施之名，行經營
        溫泉觀光飯店之實，所為山上站住宿之設計，已與力麒
        公司94年6月21日提出之計畫書內容不同，且依上述95
        年1月26日及同年4月12日兩次審查會議之決議，其就山
        上站所設計規劃之量體應予減量，並提出山上站素地重
        新配置之環境差異分析報告，使主管機關據以審核本件
        應否進行環評。然因被告乙○○為免減損其利益，均未
        予減量規劃；再就研習住宿之建築設計有應提出環境差
        異評估報告，經審核通過始得免經環評程序，惟被告乙○○於95年5月間所提出之2次修正均未依95年1月26日
        及同年4月12日兩次會議之決議，就山上站素地重新配
        置提出差異所在之報告，是以其主觀上及向被告丁○○
        所為告知，亦認一旦須經環評即無法興建北纜案，此從
        被告乙○○於本院98年2月19日準備程序所供：這樣儷
        山林公司沒有辦法作，因為要18個月完工等語 (見本院
        更一卷(一)第159頁背面)，及被告丁○○於前開向同案被
        告寅○○電話中所稱環評一旦做下去就開花了等語可資
        得證 (見偵15314證物卷(五)第124頁)，是被告乙○○不
        願折減其原預計之利益而執意以183間套房規劃之研習
        住宿設計送審，而其行賄同案被告寅○○、丁○○之目
        的，無非係冀求以相同之規劃無庸經過環評而通過審查
        。然被告丙○○、甲○○無論係參與上述審查會議，或
        係依同為陽管處卯○○之簽稿均已明知儷山林公司所提
        出之補充說明書仍有不得逕予核發建照執照之問題，惟
        仍執意為之，此圖利行為，致使儷山林公司承攬之北攬
        案於未經環評前，即取得不符規定之山上站建照 (詳後
        述)，而果須進行環評，亦係可歸責於儷山林公司提出
        與計畫書不符之設計所致。此使儷山林公司若因環評而
        無法於18個月內完工之情，且環評程序有許多不確定因
        素加入並須由保護環境之主管機關行政院環保署參與，
        逾期完工之期限，當不止於3日，是其得因被告丙○○
        、甲○○未核實審查，而免除其可能因其不合無須環評
        之設計所造成遲延完工3日以上之罰款。而依臺北市政
        府與儷山林公司間就北纜案就契約約定纜車最後營運日
        ( 即96年6月13日)，逾期營運，每日處違約金2萬元，
        是被告丙○○及甲○○圖得儷山林公司之利益，即係使
        其得在未進行環評前完成施工營運，而免除至少3日，
        每日2萬元之罰金。
  七、被告丁○○利用職掌要求陽管處儘速核發建照
    (一)、被告丁○○於偵查中供稱其於95年初剛上任內政部次長
        時，被告乙○○即向其陳情因保育團體抗爭而延誤北纜
        案開發時程等情事，其瞭解北纜案建造執照遲未核發，
        係因應否進行環評有所討論，其曾於95年5月底詢問營
        建署國家公園組組長，得知營建署行文給臺北市政府詢
        問是否應進行環評再向內政部上簽等語（見他7389(一)第
        36頁、第37頁），足徵被告丁○○是時即知北纜案有環
        評疑義。再輔以營建署癸○○等人於95年5月29日亦已
        向被告丁○○說明，已如前所述，則被告丁○○應知本
        案在環評疑義澄清前，不宜核發建照。然被告丁○○基
        於寅○○所提供北纜案進度表得知陽管處係預定同年6
        月2日核發建照，且不知陽管處已於該日核定建照，而
        於95年6月4日同案被告寅○○提出退休申請前夕，向寅
        ○○稱：「你們那個6月2日建造執照的那個審照會議開
        的怎樣？」、「公園組的人怕的要死啦，所以我就給，
        我那天就把他們叫來譙（臺語）啦，你沒事公園組去發
        一個文叫臺北市政府是要死啊，說問說要不要做環評沒
        有？那環評如果作了就開花去了耶」、「這邊就快用一
        用給他喔，啊用一用給他」、「這個業者關係是非同小
        可啦」、「所以你快用一用給人家啦，要同意發給人快
        發給人這樣啦」，且對於寅○○因留任不成欲辦理退休
        一事表示：「你如果說暫時北投纜車這邊，你先來做一
        個階段性任務達成對不對，你要先轉換一下跑道，休息
        一下，這樣我可以贊成。但是我想說看怎樣還是要借重
        你啦，要繼續給你留在臺北，再繼續留在臺北嘛，好不
        好」等事實，此業據同案被告寅○○以證人身分於原審
        理時結證綦詳 (見原審卷(五)第339頁背面、第341頁)，
        並有95年6月4日12時24日被告丁○○與寅○○通話監聽
        錄音及譯文在卷可按（見偵卷(九)第76頁至第79頁），堪
        認被告丁○○確有以不實之情事給予寅○○施壓，並以
        讓寅○○繼續留在臺北利誘寅○○。雖被告丁○○否認
        曾在寅○○施壓云云，惟被告丁○○確實有對同案被告
        寅○○施壓，並要求寅○○每週向其報告進度等事實，
        業據寅○○於偵查中證稱：「丁○○5月份左右打電話
        給我，說這家公司與行政院高層熟悉且特殊關係，從臺
        北市拿到北投纜車案，最重要是建照部分，要能盡快通
        過，他在內政部沒熟悉朋友，未來會關照我提攜我。後
        來署長李武雄要我直接向丁○○報告纜車進度，丁○○
        在電話中也提及建照問題，說盡快辦理建照問題，要我
        每星期報告進度，我在6月3日星期六或星期日，丁○○
        打給我，我向他報告纜車建照我已經核定，就等清圖、
        蓋發照章之後就可以下去，他說不管我到哪裡都會盡量
        關照提攜我，整個案件從4月12日開始丁○○就一直催
        此案要快辦理，甚至在6月4日我核定建照之後還打給我
        問我發照的事情」等語（見偵15314偵卷(七)第5頁）及審
        理時證述：丁○○他曾經找我去他辦公室，他有提到北
        纜案是國家的重要政策，要我積極協助此案，並曾提到
        北纜案建商跟高層的關係2次，第1次應該是在5月我傳
        真進度管控表給丁○○時，丁○○曾經打過電話來給我
        ，當初印象中有提到這公司的負責人乙○○跟高層的特
        殊的關係。第2次是在6月4日丁○○先打電話給我，因
        為我沒有接，我隨後就回電話給他，他有提到乙○○先
        生跟行政院長的關係非同小可，而且他也跟部長報告過
        ，丁○○要我協助北纜案能夠順利通過等情明確（原審
        卷(五)第336頁背面、第337頁），並有上揭95年6月4日電
        話監聽錄音及譯文在卷可參（見偵1531 4號偵卷(九)第73
        頁至第79頁），是被告丁○○辯稱其未對寅○○施壓云
        云，不足採信。
    (二)、雖被告丁○○辯稱伊未違背職務，被告乙○○辯稱其未
        要求被告丁○○、寅○○為違背職務行為。惟按，貪污
        治罪條例第5條第1項第3款所「職務上之行為」，係指
        公務員在其職務權責範圍內所應為或得為之行為而言，
        亦即指其權限範圍內事項，而不違背其義務責任者。反
        之，若在其職權範圍內，不應為而為之，或應為而不為
        ，或不正當為之，而與其職務上義務責任有所違背者，
        則屬同條例第4條第1項第5款所謂之「違背職務之行為
        」。因此，若公務員受賄之原因，係其職務上應為或得
        為之行為者，則受賄人應成立同條例第5條第1項第3款
        之「對於職務上之行為收受賄賂或其他不正利益罪」。
        反之，若受賄之原因，係為職務所不應為，或應為而不
        為，或以不正當方式為之，而違背其職務者，則應成立
        同條例第4條第1項第5款「對於違背職務之行為收受賄
        賂或其他不正利益罪」，兩者要件迥不相同（最高法院
        94年度台上字第2444號判決）。本件被告丁○○於95
        年1月25日起擔任內政部次長，負責輔助內政部長綜理
        部務，並指揮、督導所屬職務及機關，為依據法令從事
        公務之人員，被告乙○○明知儷山林公司未依95年1月
        26日及同年4月12日兩次審查會議決議減量，而提出之
        差異分析報告係抄襲自95年1月前原已核定之預先評估
        環境影響報告書，並未就山上站素地重新配置再為環境
        差異分析評估。同案被告寅○○、被告丙○○、甲○○
        負責審核差異說明書應覈實審查並以減量為原則，有不
        能核發建造執照原因，竟希冀知悉上情之被告丁○○、
        同案被告寅○○，就其未為減量設計，及未就山上站素
        地重新配置為差異說明之報告為核備，避免經環評程序
        不能順利通過，而違法核發建照執照，即分別交付丁○○、寅○○賄120萬元及8百萬元，顯見其交付賄款目的
        在於酬謝被告丁○○、同案被告寅○○違法核發建造執
        照之行為。被告丁○○接受被告乙○○交付賄賂120萬
        元後，利用其擔任內政部次長權勢，隨即以關照提攜寅
        ○○為條件，不顧儷山林公司未減量重新設計及提出差
        異分析報告之缺失，仍要求寅○○儘速核准北纜案山上
        站、陽明公園站建造執照申請案，係在其職務權責範圍
        內以不正當方式為之，顯屬違背職務之行為。而同案被
        告寅○○明知其應就儷山林公司未減量設計，且所提出
        之差異說明書仍未就山上站增列設置研習住宿設施及溫
        泉遊憩設施與原預先評估環境影響之差異性提出說明，
        竟於收受被告子○○、乙○○共同交付賄款3百萬元，
        及乙○○單獨交付5百萬元後，違背職務未覈實審查儷
        山林公司仍未說明差異性及縮減量體，即逕行准予備查
        進入發照程序。復明知儷山林公司所提山上站建造執照
        申請書有建築高度、地下層開挖範圍不符陽明山國家公
        園保護利用管制規則等情形，不得發照，仍逕予發照，
        均屬其職務權責範圍內不得為之行為，仍竟為之，顯屬
        違背職務行為。其二人所辯，均不足採。
  八、公訴人起訴指北纜案挖填土方逾10萬立方公尺，違背開發
      行為應實施環境影響評估細目及認定標準第23條第1項及
      第31條第1項第13款規定，應實施環評。惟因公訴人所舉
      力麒建設94年10月5日會議紀錄所載之土方挖填量，同時
      載有土方量挖填量不得超過10萬立方米，.. 最好少於9萬
      5千立方米，目前預估如下表 (預估量為1022 34立方米)
      ，仍要減少等語，此有該會議紀錄在卷可按 (見偵15314
      證物卷(二)第401頁)。另再核對儷山林公司提出之山上站之
      建造執照申請書所載挖方46752.47立方米、填方12101.53
      立方米 (共58854立方米)，有建造執照申請書可按 (見同
      案證物卷(二)第30頁)，此與前開會議紀錄所載山上站5264
      、山上素地 (挖方)57323( 填方)17524 立方米之總量已
      有不符，是本院即無從僅憑前開會議紀錄認定北纜案挖填
      土方已逾10萬立方米。至被告乙○○於本院審理時雖自行
      送台北市土地技師公會鑑定土方挖填量為6560 3.36立方
      米，有該公會鑑定報告在卷 (外置證物)，然因儷山林公
      司據以申請建造執照之山上站圖說已有部分遭抽換，甚至
      遭隱匿而有缺漏，已如前述，則本院亦無從憑認儷山林公
      司提出申請山上站之原始資料及數據係本次台北市土木技
      師公會鑑定所用之資料，是該鑑定報告亦無從為有利於被
      告乙○○之認定。另查，儷山林公司提出之北纜案山上站
      之設計，與內政部國家公園計畫委員會審議通過之「預先
      評估環境影響報告書」有所不同，復亦未依95年1月26日
      及同年4月12日兩次審議會議決議減量及提出山上站素地
      重新配置之預先評估環境影響報告書，就以研習住宿外衣
      包裝之溫泉渡假飯店設計強行送審，然以其山上站素地開
      發及其他建築設計，依環保署95年4月27日環署綜字第
      0950031824號函所示應合併計算開發面積之意旨（見他
      7389卷(一)第95頁），就山上站之開發面積合計既已達3.56
      公頃，即已符合「開發行為應實施環境影響評估細目及範
      圍認定標準」第23條第1項第1款第1目所定「各種文化設
      施、教育設施（含研究單位、訓練機構）興建或擴建，位
      於國家公園，其申請開發面積1公頃以上或擴建面積累積1
      公頃以上者，應實施環境影響評估」之規定。被告乙○○
      明知其山上站之設計不符無庸經環境評估之規定，復為免
      經環評而不願提出實質之環境差異分析報告，反欲透過行
      賄被告丁○○及同案被告寅○○核發山上站執照，是縱本
      件無積極證據憑認北纜案之挖填土地有逾越10萬立方米，
      仍無阻其違法性。是被告乙○○聲請詰問同案被告寅○○
      ，欲證明未要求違法為行政行為，即與本院前開判斷無涉
      ，被告甲○○聲請訊問證人王威升、天○○，所欲證明之
      事項為本案挖、填土方不逾10萬立方米，均無調查之必要
      。
  九、綜上所述，被告丁○○、丙○○、甲○○、乙○○上開犯
      行，均已極明灼，被告等人所辯，核係卸責之詞，不足採
      信，其等四人犯行，均堪認定。
貳、被告丁○○收受復興航空公司機票部分
  一、訊據被告丁○○矢口否認向復興航空公司詐欺機票，辯稱
      ：伊並未詐騙，有直接詢問社會司司長戊○○本件受理情
      形，戊○○表示該案章程草案要修改，才會有程序需補正
      、補件印象。且伊表示好朋友的活動需要臺北到臺南、高
      雄的機票，並非謊言，要因要參加私人的活動，非內政部
      活動，要找朋友輔選、助選。況伊與復興航空公司董事長
      庚○○是好朋友，而楊惠茹亦未告知庚○○要補件，庚○○即同意贈票，可知其非陷於錯誤云云。惟查：
    (一)、被告丁○○與證人即復興航空公司董事長秘書楊惠茹通
        話時，證人即內政部長社會司司長戊○○亦恰巧致電被
        告丁○○，報告復興航空公司董事長庚○○籌設劍橋大
        學校友會之申請案已依程序進行中，無需補件或退件之
        情事，此被告丁○○與證人戊○○通話內容，有95年6
        月22日電話監聽錄音、譯文在卷可稽（見偵15314卷(五)
        第158頁背面至第160頁）。而劍橋大學校友會申請案所
        送資料齊全，並無補件或退件之情事，亦據證人即內政
        部社會司專員己○○於原審結證明確（見原審卷(二)第31
        8頁背面至第319頁)，足見劍橋大學校友會申請案並無
        需退補件情事。
    (二)、惟被告丁○○對楊惠茹誆稱：「那個我有問我們社會司
        啦，那一般來講，『因為你們有一些文件不合那個規定
        喔』，『那一般來講是要退件』，啊退件你再重新送的
        話，你就非常麻煩，你就全部重新來過啦，我現在就是
        叫他說不能退件。」、「我讓你用抽換的方式、就是抽
        換一般文件喔，然後把他補進來，然後我就趕快把你審
        查通過」、「這你們就趕快配合這邊，因為那個都是制
        式化的東西喔」、「所以你就抽一下這樣子，就不退件
        了」等語，使楊惠茹迭迭稱是及感謝丁○○，被告丁○○又接續誆稱：「因為我最近有一個活動啦，是一些好
        朋友的活動，你能不能給我些臺南跟高雄的空白機票？
        」、「那個，我臺南的10張啦，然後高雄的大概10張、
        20 張都可以這樣子」、「可是我臺南的最晚下禮拜三
        以前就要喔」、「因為活動是下禮拜五這樣子」等語，
        楊惠茹則於電話中表示同意並詢問丁○○要與何人聯繫
        ，丁○○告知與許元聯繫即可，並於接獲上開戊○○
        來電後，續對楊惠茹誆稱：「楊小姐，不好意思，剛剛
        是這樣，劍橋同學校友會的事情喔，我們今天已依程序
        發函給教育部了，去徵詢他們的意見喔，因為這個是程
        序一定要做的事情，那我們就不等你補件，我們就先發
        了啦」、「另外因為要查詢這個發起人的這個背景資料
        啦」、「那我也叫他們趕快查，這個要發文那個刑事警
        察局啦，去查一下這個犯罪，有沒有作姦犯科這樣子」
        、「那我已經叫他們趕快處理喔，所以用最快的速度，
        同時間來辦，這樣才會快，要不然的話，我一個動作完
        了再下一個動作這樣太慢了，我叫他同時間來辦，用最
        快的速度來辦這樣子，好不好，你跟董事長講一下」，
        楊惠茹聽聞後稱「非常感謝你、非常感謝你」、「那那
        個機票的事情我就先來處理」等語，經楊惠茹向庚○○
        報告後，庚○○同意楊惠茹領用復興航空公司臺北到臺
        南空白機票10張、臺北到高雄空白機票20張交付被告丁○○等事實，亦據證人庚○○、楊惠茹於原審時結證在
        卷 (見原審卷(二)第322頁至背面、第328頁、第330頁背
        面)，並有上開對話監聽錄音及其譯文、復興航空公司
        公關優待申請單附卷可稽 (見偵15314證物卷(二)第1頁、
        第2項)，及復興航空公司臺北到高雄空白機票20張扣案
        可憑。是以劍橋大學校友會申請案既無退補件情事，被
        告丁○○於與楊蕙茹通話中，同時獲得社會司司長戊○○告知，惟未明確轉知楊蕙茹，仍續以「不等你們補件
        」、「先發函查詢教育部及警察局」等言詞，使楊蕙茹
        誤認係因被告丁○○之協助，始可不待其補件即由社會
        司先行發函，已堪認定。次查，被告丁○○或內政部於
        95年6月底在臺南或高雄並無行程或活動之事實，亦據
        證人即丁○○之秘書李南勳於檢察事務官訊問時證述：
        6月間次長在台南沒有任何活動等語 (見他7389卷(一)第
        186頁），復於檢察官訊問時，結證供稱：在檢察事務
        官前所述均實在等語（見同卷第191頁)，復有扣案之李
        南勳記事表可證 (外置證物，見扣押物編號第B2-16 ，
        本院更一卷(二)第237頁所示)，而被告丁○○於收到機票
        後，將其中臺北到臺南之空白機票交給其於消基會任職
        時同事許淑幸使用之事實，業據證人許淑幸證述綦詳 (
        見偵15 314卷(七)第61頁)，堪認被告丁○○向復興航空
        公司索取空白機票時，並個人並無活動，而係為將臺北
        到臺南空白機票饋贈許淑幸，臺北到高雄空白機票留供
        年底使用無訛。
    (三)、被告丁○○雖以前詞置辯，然內政部社會司受理劍橋校
        友會申請設立案之承辦人為專員己○○，於95年6月16
        日至23日，己○○並未發現該案有何需要補正或補件之
        情形，亦均未向社會司司長戊○○報告該案有何需要補
        正、補件之情事，己○○並依照法定程序，於95年6月
        22日向教育部及刑事警察局函詢，於95年7月6日簽報同
        意籌組意見之前，並未呈報該校友會章程需修改之事，
        且承辦該案時，並無上級指示本件要優先處理等情，此
        據證人戊○○、己○○於本院審理時結證明確（見原審
        卷(二)第314頁、第318頁反面），證人己○○並證稱：其
        審查「中華民國劍橋大學校友會」申請案時，是先看資
        料是否齊全，其確定該案資料齊全，不需補件，且初步
        審核章程名稱宗旨任務並無不對稱情形，才發函教育部
        、刑事警察局會商，在會商後，才看細節，如有不符之
        處，請求申請人更正，而95年7月12日內政部台內社定
        0950114754號函復庚○○同意籌組「中華民國劍橋大學
        校友會」時，雖有於說明四記載章程草案應修正刪除之
        處，但只要在立案之前補正即可，無須退件，且於其發
        函教育部、刑事警察局之前，尚未發現章程草案應修改
        之處，其係先發函會商，等會商單位函覆後，其才就該
        申請案之章程草案為細部檢討，而提出如說明四所載意
        見等語綦詳（見原審卷(二)第321頁正、反面）。證人楊
        惠茹於本院審理時亦證稱：於95年6月22日與丁○○通
        話時，丁○○有提出章程修改之事等語（見本院前審卷
        (二)第330頁背面），顯見「中華民國劍橋大學校友會」
        章程草案應修改刪除之事，係發生在內政部社會司發函
        教育部、刑事警察局會商，且收到教育部、刑事警察局
        會商意見後，於95年6月22日丁○○與楊惠茹通話時，
        該案並無任何補件、退件或章程需修改之情事，是被告
        丁○○辯稱其係知悉該案章程草案有需補正、修正之處
        才會告訴楊惠茹不退件可以補件云云，顯不實在，屬事
        後卸責之詞，不足採信。另被告丁○○又辯稱：其過去
        亦曾接受復興航空公司公關票，此次也是公關票，並無
        不法情事云云。惟查，依復興航空公司現存電腦紀錄顯
        示，被告丁○○於94年間僅有1次以公關票方式搭乘復
        興航空公司班機（票號0000000000），搭乘日期為94年
        7 月30日，GE562班次，高雄至臺北單程航段，其餘均
        為付費方式搭乘，當時高雄至臺北經濟艙機位之單位程
        全票價格為2,083元（含稅及兵險），惟給與丁○○之
        機票為免費公關票，給與原因為基於人情關係等情，有
        復興航空公司96年1月18日董字第96-001號函在卷可稽
        （見原審卷(二)第16頁），顯見復興航空於94年間贈與被
        告丁○○之人情票亦僅係高雄至臺北之經濟艙機票1張
        而已，與本案1次贈送30張空白機票情形已顯有不同。
        況95年6月間被告丁○○已高居內政部政務次長之高位
        ，與其擔任財團法人職位已大不相同，無論何因，均應
        避免利用其職位要求財物，以免濫用職權。且被告丁○○於95年6月22日致電楊惠茹時，一開始即於電話中表
        明要找庚○○秘書，並問董事長何時回來，楊惠茹表示
        庚○○下禮拜回來，現在人在國外或是飛機上，丁○○
        隨即稱：「沒關係，他會跟你聯絡嘛。」，楊惠茹答：
        「對，他會跟我聯絡。」，丁○○又稱：「我有兩個事
        啦，第一個事情是他，前天他打電話給我喔，說他要設
        立這個劍橋校友會的事喔」，楊惠茹稱：「有，有，有
        ，他有交待這件事情」等語，此有該通電話監聽錄音光
        碟及譯文在卷可憑（見偵15413證物卷(五)第158頁背面）
        ，顯見庚○○致電被告丁○○是為了「中華民國劍橋大
        學校友會」申請案，而被告丁○○致電楊惠茹時，已知
        庚○○出國之事，且於庚○○出國期間關於「中華民國
        劍橋大學校友會」設立之事，丁○○亦知係由庚○○秘
        書楊惠茹代為處理，而楊惠茹於聽到丁○○表示要補件
        之事，就急著打電話向內政部社會司詢問。參以被告丁○○在電話中並向楊惠茹表示：「那我已經叫他們趕快
        辦理喔，所以用最快的速度，同時間來辦，這樣才會快
        ，要不然的話，我一個動作完了再下一個動作這樣太慢
        了，我叫他同時間來辦，用最快的速度來辦這樣子，好
        不好，你跟董事長講一下」，已要求楊惠茹要轉告庚○○，而楊惠茹隨即接稱：「好好，非常感謝你、非常感
        謝你，那那個機票的事情應就先來處理」等語，且從丁○○與楊惠茹對話內容觀之，該通電話內容除了提及「
        中華民國劍橋大學校友會」申請案受理情形外，僅提及
        丁○○為了南部的活動需要臺北到臺南空白機票10張及
        臺北到高雄空白機票20張之事，而且丁○○指明要不限
        定使用人之空白機票，並無提及其他事情，則丁○○顯
        然是要楊惠茹將其已要求社會司儘快辦理「中華民國劍
        橋大學校友會」申請案及辦活動需要公關機票二件事轉
        告庚○○。由上情綜合觀之，楊惠茹顯然已將庚○○交
        辦之「中華民國劍橋大學校友會」申請案列為其工作重
        點乙節甚明。而丁○○以次長之位向所屬社會司查詢，
        並經社會司司長戊○○告知辦理程序並已依法辦理，其
        顯係就職務上之指揮監督身分得知此情事，益徵被告丁○○就前開校友會登記之事係其因內政部政務次長而得
        知。又被告丁○○經戊○○告知後，已明知該校友會之
        登記無須另外補件，仍向楊惠茹偽稱「就不等你補件」
        ，使楊惠茹誤其有協助，始依被告丁○○之索取，而報
        請庚○○欲給付被告丁○○20張臺北到高雄空白機票及
        10張臺北到臺南空白機票，堪認楊惠茹因被告丁○○政
        務次長之身分表示協助前開事項，而陷於錯誤認被告丁○○確有其所述行為，而向庚○○取得公關票後交付被
        告丁○○。被告丁○○之辯護人以斷章取意方式，強行
        分割被告丁○○前開電話譯文話語為前後段，辯稱協助
        與索取機票係屬不相干之二事，自無可取。是被告丁○○此部分辯解，不足採信。至於庚○○雖供稱楊惠茹未
        告知被告丁○○前開協助辦理校友會登記不實之事前，
        即同意交付機票等語，然楊惠茹係庚○○之祕書，其於
        庚○○出國期間受託辦理校友會登記事項，則其既已因
        被告丁○○前開行為陷於錯誤，自難認被告丁○○之詐
        術行為未完成，衡情果被告丁○○未使用陷術致楊惠茹
        陷於錯誤，而使楊惠茹向庚○○轉達被告丁○○索取機
        票，庚○○即不可能無故贈與被告丁○○前述機票，是
        被告丁○○之辯護人辯稱庚○○未陷於錯誤一節，不影
        響被告丁○○犯行之判斷。
  二、按貪污治罪條例第5條第1 項第2 款利用職務上之機會詐
      取財物罪，其性質上係屬詐欺罪之一種，故其犯罪構成要
      件應以行為人（即依據法令從事公務之人員，或受公務機
      關委託承辦公務之人）有意圖為自己不法所有之主觀犯意
      存在，並表現於外，在客觀上有利用其職務上可乘之機，
      而使相對人陷於錯誤致交付財物，以遂其獲取不法所有犯
      意之目的。又內政部政務次長依內政部組織法第18條及內
      政部處務規程第5條之規定，其職務在於輔助部長綜理部
      務，並指揮、督導所屬職務及機關等情。是丁○○對於該
      部社會司主管之「中華民國劍橋大學校友會」之申請事項
      ，即有指揮、督導之職權，其復向楊惠茹表示已督促社會
      司儘速辦理該事務，在客觀上即屬利用職務可乘之機會，
      是被告丁○○既以前述行為取得不當之財物，自構成貪污
      治罪條例第5條第1項第2款之罪責已屬明確無誤。至於被
      告丁○○聲請訊問前內政部部長未○○所欲證明政務次長
      之職掌，惟本院依前開法令既得判斷，自無訊問之必要，
      附此敘明。
、論罪科刑：
  一、被告丁○○、丙○○、甲○○、乙○○等人行為後，貪污
      治罪條例第2條關於行為人身分（即犯罪主體）之規定，
      已於95年5月30日修正公布，自同年7月1日生效施行。修
      正後貪污治罪條例第2條關於公務員之定義，應適用同日
      生效施行之修正後刑法第10條第2項立法解釋定之，修正
      後刑法第10條第2項規定「稱公務員者，謂下列人員：一
      、依法令服務於國家、地方自治團體所屬機關而具有法定
      職務權限，以及其他依法令從事於公共事務，而具有法定
      職務權限者。二、受國家、地方自治團體所屬機關依法委
      託，從事與委託機關權限有關之公共事務者」。本件被告
      丁○○為事實欄所載行為時，係任職內政部次長，被告丙○○為事實欄二行為時係任職陽管主任秘書兼建管小組組
      長，被告甲○○為事實欄二行為時係任職陽管處處長，依
      修正前貪污治罪條例第2條規定，其等均係該條例所規範
      之「依據法令從事公務之人員」；依修正後貪污治罪條例
      第2條、修正後刑法第10條第2項規定，其等亦係貪污治罪
      條例所規範「公務員」，刑罰規範狀態並無變更，被告等
      人係身分公務員，不論依修正前貪污治罪條例第2條前段
      ，或修正後貪污治罪條例第2條及修正後刑法第10條第2項
      規定，被告等人均有貪污犯罪主體適用，經比較後，新法
      並無較有利情形，應適用行為時法。
  二、被告等人行為後，刑法於94年2月2日修正公布，於95年7
      月1日起施行。依修正後刑法第2條第1項規定「行為後法
      律有變更者，適用行為時之法律。但行為後之法律有利於
      行為人者，適用最有利於行為人之法律」。此條規定係規
      範行為後法律變更所生新舊法律比較適用之準據法，本身
      尚無新舊法比較之問題，於修正後刑法施行後，應一律適
      用修正後刑法第2條第1項之規定，為「從舊從輕」比較。
      經查：
    (一)、貪污治罪條例第4條第1項第5款對於違背職務之行為，
        收受賄賂罪，其法定刑得併科新臺幣1億元以下罰金，
        該法第6條第1項第4款直接圖利罪，其法定刑得併科新
        台幣3千萬元以下罰金，該法第11條行賄罪，其法定刑
        ，得併科新台幣3百萬元以下罰金。依被告行為時即修
        正前刑法第33條第5款規定，罰金最低額為銀元1元，依
        現行法規所定貨幣單位折算新臺幣條例第2條折算為新
        臺幣結果，前揭之罪，其法定罰金刑最低度為銀元1元
        即新臺幣3元，惟修正後刑法第33條第5款就罰金刑規定
        為「新臺幣一千元以上，以百元計算之」，顯已將罰金
        刑之最低額提高為新臺幣1000元以上，比較修正前、後
        之刑罰法律，以修正前刑法第33條第5款規定較有利於
        被告。
    (二)、修正前刑法第55條有關牽連犯規定，於94年2月2日刑法
        修正時刪除，並於95年7月1日施行。依修正後刑法，被
        告甲○○所犯直接圖利罪與刑法第138條之罪，即須分
        論併罰，無法從一重處斷餘地，比較修正前後刑法規定
        ，修正後刑法規定顯然對於被告不利，應適用修正前刑
        法第55條中有關牽連犯從一重處斷，對被告有利。
    (三)、修正前刑法第56條連續犯之規定，業於94年1月7日修正
        刪除，並於95年7月1日施行，是於新法修正施行後，已
        無連續數行為而犯同一罪名者，以一罪論之規定，被告
        乙○○先後對於依據法令從事公務之人員關於違背職務
        之行為交付賂賂，均須依數罪分論併罰，新法刪除連續
        犯規定，顯已影響行為人刑罰之法律效果，自屬法律有
        變更，依新法第2條第1項規定，比較新、舊法結果，因
        新法修正刪除連續犯規定後，將論以乙○○三個對於依
        據法令從事公務之人員關於違背職務之行為交付賄賂罪
        ，核與修正前僅以一個對於依據法令從事公務之人員關
        於違背職務之行為交付賄賂罪，縱依舊法分別加重其刑
        至二分之一，修正後之刑法仍顯然不利於被告。應適用
        修正前之規定。
    (四)、關於數罪併罰宣告多數有期徒刑之方法，修正前刑法第
        51條第5款規定：「宣告多數有期徒刑者，於各刑中之
        最長期以上，各刑合併之刑期以下，定其刑期。但不得
        逾20年」，修正後刑法第51條第5款規定：「宣告多數
        有期徒刑者，於各刑中之最長期以上，各刑合併之刑期
        以下，定其刑期。但不得逾30年」。經比較結果，自以
        修正前刑法第51條第5款規定宣告多數有期徒刑不得逾
        20年之規定，對被告丁○○較為有利。
    (五)、依貪污治罪條例第17條規定：「犯本條例之罪，宣告有
        期徒刑以上之刑者，並宣告褫奪公權」，該法並未規定
        褫奪公權宣告之期間標準，該法為刑法之特別法，刑法
        總則除於其他法令有特別規定外，亦適用之，故褫奪公
        權之宣告即應適用刑法第37條第2項規定。依上開規定
        ，只要係犯該條例之罪，而宣告有期徒刑以上之刑者，
        即應宣告褫奪公權，故無論修正施行前、後刑法第37條
        第2項關於褫奪公權應受「宣告六個月以上有期徒刑」
        或「宣告一年以上有期徒刑」，而依犯罪之性質認為有
        褫奪公權之必要者之限制部分，即無適用餘地，而應僅
        有宣告褫奪公權期間（1年以上10年以下）適用。據此
        ，修正施行前、後刑法第37條第2項關於褫奪公權期間
        之規定，乃均相同（即均為1年以上10年以下），故修
        正施行後刑法第37條第2項關於褫奪公權期間之規定，
        並未較有利於被告，故依修正施行後刑法第2條第1項，
        仍應適用行為時法即仍依修正施行前刑法第37條第2項
        規定宣告褫奪公權之期間。
    (六)、刑法第59條之規定，由原所定「犯罪之情狀可憫恕者，
        得酌量減輕其刑」，修正為「犯罪之情狀顯可憫恕，認
        科以最低刑度仍嫌過重者，得酌量減輕其刑」，此規定
        為法院就刑之酌減審認標準見解之明文化，非屬法律之
        變更，自不生比較新舊法之問題。綜上法律修正前後之
        比較，揆諸前揭說明，及修正後刑法第2條第1項之「從
        舊從輕」原則，爰依上述綜合比較結果，除刑法第59條
        規定外，均適用最有利於被告之修正前法律。
  三、被告應成立之罪刑：
    (一)、北纜案部分：
        被告丁○○於95年1月25日起擔任內政部次長，負責輔
        助內政部長綜理部務，並指揮、督導所屬職務及機關。
        被告丙○○、甲○○為陽管處主任秘書兼建管小組組長
        、技正，均為依法令服務於國家機關而具有法定職務權
        限之公務員。被告丁○○明知被告乙○○所經營之儷山
        林公司承作北纜案山上站研習住宿之設計，已與內政部
        國家公園計畫委員會審查通過無庸經環境評估之決議內
        容不符，復未依95年1月26日及同年4月12日兩次審查會
        議之決議，為減量設計，並提出山上站重新配置之環境
        差異分析報告。被告乙○○為使儷山林公司承作之北纜
        案免經環評程序，而不願就山上站重為減量設計及提出
        確實之環境差異分析評估，即分別行賄同案被告寅○○
        8百萬元及被告丁○○120萬元。被告丁○○於收受被告
        乙○○交付之賄賂120萬元後，即向所屬營建署及陽管
        處施壓，並以關照提攜寅○○為條件，要求儘速核發北
        纜案之建造執照，其目的係使儷山林公司免經環評程序
        取得建造執照。而被告丙○○、被告甲○○亦知悉上情
        ，竟於儷山林公司未為減量規劃及提出確實之環境差異
        分析報告前，核發山上站、陽明公園站建造執照。被告
        丁○○係在其職務權責範圍內以不正當方式為之，顯屬
        違背職務之行為，核其所為，係犯貪污治罪條例第4條
        第1項第5款違背職務收受賄賂罪，被告乙○○所為，係
        犯貪污治罪條例第11條第3項、第1項行賄罪。起訴書指
        乙○○係犯同條第1項行賄罪，起訴法條應變更。被告
        丙○○、甲○○違反法定程序，核發山上站、陽明公園
        站建造執照所為，均係犯貪污治罪條例第6條第1項第4
        款直接圖利罪。被告甲○○發照後，讓儷山林公司所委
        託相關人員Ｃ○○、徐月品陸續取回發照圖卷宗內已蓋
        發照章之圖說公文書並將之隱匿，嗣改以不同內容圖說
        加蓋發照章後附於發照圖卷宗，核其所為，係犯刑法第
        134條第138條公務員假借職務上機會，以故意隱匿公務
        員職務上掌管之文書罪。被告丁○○於收受賄賂之前，
        期約賄賂之低度行為，為收受賄賂之高度行為所吸收，
        不另論罪。被告乙○○於交付賄賂之前，期約賄賂之低
        度行為，為交付賄賂之高度行為所為所吸收，不另論罪
        。被告丙○○、甲○○就圖利儷山林公司犯行，被告乙○○與子○○，就對於公務員關於違背職務之行為交付
        賄賂300萬元給寅○○犯行，被告甲○○與Ｃ○○、徐
        月品等就隱匿公務員職務上掌管文書之犯行，分別有犯
        意聯絡及行為分擔，均應依修正前刑法第28條規定，論
        以共同正犯。被告乙○○先後三次行賄犯行，時間緊接
        ，犯罪構成要件相同，顯係出於概括犯意反覆為之，為
        連續犯，應以單獨行賄同案被告乙○○5百萬之一罪論
        ，並加重其刑。被告乙○○行賄3百萬元、5百萬元部分
        ，於偵審中自白犯行，且該行賄罪既依連續犯規定以一
        罪論，自應依貪污治罪條例第11條第4項之規定減輕其
        刑。並依法先加後減。被告甲○○所犯貪污治罪條例第
        6條第1項4款直接圖利罪與刑法第134條、第138條公務
        員假借職務上之機會隱匿公務員職務上掌管之文書罪間
        ，有方法結果牽連關係，為牽連犯，應依修正前刑法第
        55條後段之規定，從一重貪污治罪條例第6條第1項第4
        款之直接圖利罪處斷。公訴人就甲○○所犯刑法第134
        條、第138條之公務員假著借職務上之機會隱匿公務員
        職務上掌管文書罪部分，於起訴法條雖未論及，惟起訴
        事實已記載明確，且屬裁判上一罪關係，法院自應一併
        審理，附此敘明。
    (二)、被告丁○○收受復興航空公司機票部分
        被告丁○○為內政部政務次長，為依法令服務於國家所
        屬機關而具有法定職務權限之公務員，其對楊惠茹佯稱
        劍橋校友會申請設立案有退件原因，因其指示社會司儘
        速辦理而准以抽換方式辦理，並誆以其因有一些活動，
        需要臺北到臺南及臺北到高雄之空白機票，詐使楊惠茹
        陷於錯誤，而交付復興航公司董事長室公關機票即臺北
        到臺南空白機票10張、臺北到高雄空白機票20張給丁○○，核被告丁○○此部分所為，係犯貪污治罪條例第5
        條第1項第2款之利用職務上機會詐取財物罪。公訴人指
        為被告丁○○此部分係觸犯貪污治罪條例第5條第1項第
        3款之對於職務上之行為收受賄賂罪，顯有誤會，惟公
        訴人起訴被告丁○○使楊惠茹交付復興航公司臺北到臺
        南空白機票10張、臺北到高雄空白機票20張之犯罪事實
        與本院認定之犯罪事實同一，茲變更此部分公訴人所引
        應適用之法條，改依貪污治罪條例第5條第1項第2款之
        利用職務上之機會詐取財物罪論處。又此部分犯行與前
        開違背職務收受賄賂罪，犯意各別，行為互殊，應予分
        論併罰。
  四、原審就被告丁○○部分，予以論科，固非無見。但查北
      纜案之土方挖填量尚無積極證據證明已逾10萬立方米，原
      審誤為已逾前開數量 (見原審判決書第42頁)，尚有未洽
      。被告所犯收受賄賂部分，應適用修正前貪污治罪條例
      論處，原審依修正後法律論處，已有違誤。原判決就被
      告丁○○收受賄賂犯行，於理由內認定此情節，業據被告
      乙○○於偵查中自白（原審判決65頁），核與卷內證據資
      料未符，此採證自有違誤。被告丁○○前開利用職權詐
      取財物罪，誤與判決確定之詐欺取財罪論以連續犯，亦有
      未洽。被告提起上訴，否認上開二罪犯行，固非可取，惟
      原判決既有上開可議之處，即屬無可維持，應由本院就此
      二部分及定執行刑均撤銷改判。爰審酌被告丁○○為上開
      行為時擔任內政部政務次長，不知廉潔自守膽大妄為，手
      段惡劣，嚴重破壞風紀，其犯罪手段、犯後態度等一切情
      狀，分別量處之有期徒刑及褫奪公權均如主文所示，並定
      其應執行之刑。而被告丁○○所犯收受賄賂罪賄款120 萬
      元及詐取之機票，均依貪污治罪條例第10條規定追繳沒收
      ，如全部或一部無法追繳時，應追徵其價額，或以其財產
      抵償之。
  五、原審經審理結果，認被告丙○○、甲○○二人之罪證明確
      ，予以論科，固非無見，但查，依上所述，本件被告二人
      上開犯行，應依修正前貪污治罪條例論處，原審依修正後
      規定論科，已有未洽。又貪污治罪條例第6條第1項第4款
      之構成要件，已於90年修正至今多年，原審所載罪名之記
      載，與構成要件未符，亦有未合。依前科表所載，被告丙○○素行尚佳，被告甲○○雖因偽造文書被判處有期徒刑
      一年四月，緩刑三年確定，亦無其他不法前科，本件因受
      同案被告寅○○之累，而違法發照，卷內查無被告二人收
      受賄賂證據，且被告甲○○非因職務上升遷有求於同案被
      告寅○○或被告乙○○而犯下本案，又儷山林公司雖取得
      部分建照，但未取得施工許可即被查獲，對社會所生危害
      尚非重大，本院認就甲○○部分，如逕依法定最低本刑論
      科，客觀上足以引起一般同情，應有酌減其刑適用。被告
      丙○○部分量刑，亦有失入違誤。被告二人提起上訴，否
      認上開犯行，雖非可取，但原判決此部分既有上開可議，
      即屬無可維持，應由本院撤銷改判。爰審酌被告丙○○、
      甲○○本身，尚未因此而圖得任何金錢上之利得或其他不
      正利益，被告二人犯罪動機、手段、所生危害，犯後態度
      等一切情狀，分別量處有期徒刑及褫奪公權各如主文所示
      ，以示懲儆。
  六、原審經審理結果，認被告乙○○罪證明確，予以論科，固
      非無見。但查，原審依修正後貪污治罪條例論處，依上所
      述，已有未合。又被告行賄同案被告寅○○3百萬元、5百
      萬元部分，於偵審中已自白，依法應減輕其刑，原審未說
      明、適用，自有違誤。被告提起上訴，否認行賄120萬元
      部分犯行，亦否認800萬元部分係違背職務行為之行賄，
      均非可取，但原判決此部分既有上開可議，即屬無可維持
      ，應由本院撤銷改判。爰審酌被告為達以研習住宿設施為
      名而取得實為溫泉觀光飯店建造執照目的，對陽管處處長
      、內政部次長先後連續行賄，情節非輕，被告與子○○共
      同行賄寅○○3百萬元、被告另行賄寅○○5百萬元及內政
      部次長丁○○120萬元，及犯罪動機、所生危害、犯罪後
      態度等一切情狀，量處被告有期徒刑及依貪污治罪條例第
      17條規定予以褫奪公權，均如主文所示。被告所犯違背職
      務行賄罪之犯罪時間，係在96年4月24日前，所犯符合中
      華民國九十六年罪犯減刑條例所定之減刑條件，應依該條
      例規定，減其宣告刑二分之一為有期徒刑11月、褫奪公權
      一年。
據上論斷，應依刑事訴訟法第369條第1項前段、第364條、第299
條第1項前段、第300條、修正前貪污治罪條例第2條、第4條第1
項第5款、第5條第1項第2款、第6條第1項第4款、第10條第1項、
第2項、第11條第3項、第1項、第4項、第17條，修正前刑法第11
條前段、第28條、第37條第2項、第56條、第55條、第51條第5款
、第8款，第59條、第134條、第138條、刑法施行法第1條之1，
中華民國九十六年罪犯減刑條例第2條第1項第3款、第7條第2項
、第14條，判決如主文。
本案經檢察官黃和村、朱朝亮到庭執行職務。
中    華    民    國    98    年    7     月    22    日
            刑事第二十二庭審判長法  官  何菁莪
                                法  官  李麗珠
                                法  官  洪于智
以上正本證明與原本無異。
如不服本判決，應於收受送達後10日內向本院提出上訴書狀，其
未敘述上訴之理由者並得於提起上訴後10日內向本院補提理由書
（均須按他造當事人之人數附繕本）「切勿逕送上級法院」。
                                書記官  強梅芳
中    華    民    國    98    年    7     月    24    日
附錄：本案論罪科刑法條全文
貪污治罪條例第4條：
有下列行為之一者，處無期徒刑或10年以上有期徒刑，得併科新
台幣1億元以下罰金：
一、竊取或侵佔公用或公有器材、財物者。
二、藉勢或藉端勒索、勒徵、強佔或強募財物者。
三、建築或經辦公用工程或購辦公用器材、物品，浮報價額、數
    量、收取回扣或有其他舞弊情事者。
四、以公用運輸工具裝運違禁物品或漏稅物品者。
五、對於違背職務之行為，要求、期約或收受賄賂或其他不正利
    益者。
前項第1款至第4款之未遂犯罰之。
貪污治罪條例第5條
有下列行為之一者，處 7 年以上有期徒刑，得併科新台幣 6 千
萬元以下罰
金：
一、意圖得利，擅提或截留公款或違背法令收募稅捐或公債者。
二、利用職務上之機會，詐取財物者。
三、對於職務上之行為，要求、期約或收受賄賂或其他不正利益
    者。
前項第 1 款及第 2 款之未遂犯罰之。
貪污治罪條例第6條：
有下列行為之一者，處5年以上有期徒刑，得併科新臺幣3千萬元
以下罰金：
一、意圖得利，抑留不發職務上應發之財物者。
二、募集款項或徵用土地、財物，從中舞弊者。
三、竊取或侵佔職務上持有之非公用私有器材、財物者。
四、對於主管或監督之事務，明知違背法令，直接或間接圖自己
    或其他私人不法利益，因而獲得利益者。
五、對於非主管或監督之事務，明知違背法令，利用職權機會或
    身份圖自己或其他私人不法利益，因而獲得利益者。
前項第1款至第3款之未遂犯罰之。


司法院資訊處製作；財團法人民間司法改革基金會備份。
